ACORDAO-COMPLETO-2376202

ACÓRDÃO 13227/2019 ATA 39/2019 - PRIMEIRA CÂMARA

VISTOS, relatados e discutidos estes autos de representação formulada pelo Sr. Fabiano Augusto Rodrigues Urbano, Superintendente Administrativo e Financeiro do Conselho Federal de Engenharia e Agronomia (Confea) , acerca de possíveis irregularidades na gestão do Conselho Regional de Engenharia e Agronomia do Estado de São Paulo (Crea/SP) .
ACORDAM os ministros do Tribunal de Contas da União, reunidos em Sessão da Primeira Câmara, diante das razões expostas pelo relator, em:
9.1. conhecer da presente representação uma vez atendidos os requisitos de admissibilidade previstos nos arts. 235 e 237, inc. III, do Regimento Interno/TCU, para, no mérito, ser considerada parcialmente procedente;
9.2. acolher as razoes de justificativas apresentadas pelo Sr. Nivaldo José Bósio;
9.3. rejeitar parcialmente as alegações de defesa apresentadas por Francisco Yutaka Kurimori, Luiz Roberto Sega, e Ademir Alves do Amaral;
9.4. aplicar aos Srs. Francisco Yutaka Kurimori, Luiz Roberto Sega, e Ademir Alves do Amaral, com fundamento no art. 58, inc. II da Lei 8.443/1992, c/c o art. 268, inc. II do do RI/TCU, multa no valor de R$ 3.112,00 (três mil e cento e doze reais) e fixando o prazo de quinze dias, a contar da notificação, para que comprovem, perante o Tribunal (art. 214, inc. III, alínea "a" do RI/TCU) , o recolhimento das dívidas aos cofres do Tesouro Nacional, atualizadas monetariamente desde a data do acórdão até a do efetivo recolhimento, se forem pagas após o vencimento, na forma da legislação em vigor;
9.5. autorizar, desde logo, nos termos do art. 28, II, da Lei 8.443/1992, a cobrança judicial da dívida, caso não atendidas as notificações;
9.6. determinar ao Conselho Regional de Engenharia e Agronomia de São Paulo (Crea/SP) que:
9.6.1. promova, se ainda não o fez, o levantamento dos quantitativos efetivamente executados no âmbito dos contratos C-53/2014-Supjur, C-43/2015-Projur e C-44/2015-Projur, em confronto com os valores medidos e pagos, nos termos propostos pela própria assessoria do Conselho quando da análise dos processos L-136/2014 e L-146/2014, e, caso identificada a ocorrência de prejuízo, sejam apontados os valores e respectivos responsáveis, com vistas à reposição dos débitos aos cofres do Conselho, instaurando a competente Tomada de Contas Especial, conforme definido na IN/TCU 71/2012, caso não obtenha sucesso com as medidas administrativas necessárias à elisão do dano;
9.6.2. com fulcro no art. 106, §5°, da Resolução-TCU 259/2014, que informe ao Tribunal as providências adotadas em relação à determinação anterior, incluindo essas informações, assim como os resultados alcançados com as medidas adotadas, em registros analíticos no relatório de gestão a ser oportunamente encaminhado ao Tribunal para exame por ocasião da apreciação das contas;
9.7. dar ciência ao Conselho Regional de Engenharia e Agronomia de São Paulo (Crea/SP) acerca das irregularidades apuradas nos presentes autos com vistas a evitar novas ocorrências:
9.7.1. acompanhamento e pagamento dos serviços no âmbito dos contratos C-53/2014-Supjur, C-43/2015-Projur e C-44/2015-Projur, os quais foram celebrados com objeto amplo, sem discriminação dos serviços, e respectivas quantidades, que seriam executados em cada uma das unidades do Crea-SP, em ofensa ao disposto nos arts. 54, § 1º, e 55, inc. I, da Lei 8.666/1993, inviabilizando a aferição dos serviços e quantidades efetivamente executados;
9.7.2. fiscalização deficiente dos contratos C-53/2014-Supjur, C-43/2015-Projur e C-44/2015-Projur, em decorrência da ausência de projeto básico e detalhamento dos serviços por unidade, em afronta aos arts. 7º, §§ 1º, 2º, I e II, 67, 69 e 70 da Lei 8.666/1993;
9.8. dar ciência ao Conselho Federal de Engenharia e Agronomia que as unidades jurisdicionadas cujos responsáveis terão processos de contas ordinárias constituídos para julgamento são definidas anualmente, por decisão do próprio TCU, nos termos do art. 6º da Lei 8.443/1992, do art. 188 do Regimento Interno/TCU, e do art. 4º da Instrução Normativa TCU 63/2010; e que a solicitação de realização de fiscalização, é de competência privativa do Congresso Nacional, de suas Casas e de suas respectivas comissões, consoante disposto no art. 71, inc. IV, da Constituição Federal, c/c o art. 38, inc. I, da Lei 8.443/1992, e o art. 232 do RI /TCU; 
9.9. encaminhar ao Conselho Federal de Engenharia e Agronomia (Confea) cópia da presente decisão.
9.10. Encerrar e arquivar os autos.

Representação acerca de possíveis irregularidades na gestão do conselho.

Primeira Câmara

Conselho Regional de Engenharia e Agronomia do Estado de São Paulo (Crea/SP).

3. Responsáveis: Responsáveis: Francisco Yutaka Kurimori (CPF XXX.696.018-XX); Luiz Roberto Sega (CPF XXX.590.828-XX); Ademir Alves do Amaral (CPF XXX.590.268-XX); Nivaldo José Bósio (CPF XXX.088.788-XX).

13.1. Ministros presentes: Walton Alencar Rodrigues (Presidente), Benjamin Zymler, Bruno Dantas e Vital do Rêgo.
13.2. Ministro-Substituto presente: Weder de Oliveira (Relator).

ACORDAO-COMPLETO-2412075

Acórdão 11300/2020 - Primeira Câmara

ACORDAO-COMPLETO-2401872

Acórdão de Relação 4037/2020 - Primeira Câmara

Acórdão de Relação

WEDER DE OLIVEIRA

Trata-se de representação formulada pelo Sr. Fabiano Augusto Rodrigues Urbano, Superintendente Administrativo e Financeiro do Conselho Federal de Engenharia e Agronomia (Confea) , acerca de possíveis irregularidades na gestão do Conselho Regional de Engenharia e Agronomia do Estado de São Paulo (Crea/SP) .
Reproduzo, com ajustes de forma, a instrução da Selog (peça 75) :
" (...) HISTÓRICO
2.	Observa-se, inicialmente, que as intervenções anteriores nos autos estavam sob a responsabilidade da SECEX-SP. Com as alterações introduzidas pela Portaria Segecex 6, de 18/2/2019, os conselhos de fiscalização profissional passaram a integrar a clientela da SecexTrabalho, a contar de 1/4/2019. Assim, dando prosseguimento à instrução dos autos, passamos a elaboração do histórico dos fatos até o momento, tomando como referência as informações constantes na última instrução a cargo da SECEX/SP (peça 46) .
3.	A presente representação foi encaminhada ao TCU, nos termos do expediente à peça 1 dos autos, em face das ocorrências a seguir descritas, tendo sido solicitada também a inclusão do Crea-SP no rol de unidades jurisdicionadas que serão objeto de auditoria por esta Corte de Contas, nos termos da Decisão Normativa TCU 147/2015:
	a) ausência de repasse de valores à Associação dos Engenheiros e Arquitetos de Limeira (AEAL) , em decorrência da cessão de uso de suas instalações e das taxas de ART registradas, objeto do contrato 119/2014-Supfis e do convênio 101/2014-Supjur, respectivamente, celebrados com aquela entidade, resultado de perseguição política sofrida pela AEAL por parte do Crea-SP (processo Confea CF-716/2016) ;
	b) divulgação e contratação de planos de saúde oferecidos aos profissionais de engenharia por meio do site do Crea-SP, com desvio de finalidade daquele conselho regional (processo Confea CF-222/2016) ;
	c) irregularidades na contratação e na execução de obra de reforma em imóvel de propriedade do Crea-SP localizado no município de Limeira/SP (processo Confea CF-222/2016) .
4.	Na instrução inicial dos autos (peça 4) , foi realizado o exame de admissibilidade da representação, nos termos do art. 235 do Regimento Interno/TCU, c/c o art. 103, § 1º, da Resolução TCU 259/2014, e o exame sumário acerca do risco, da materialidade e da relevância dos fatos noticiados, nos termos do art. 106 da Resolução TCU 259/2014. Naquela oportunidade, a instrução consignou o seguinte: 
3.1.	Quanto à ocorrência descrita no item 3.a desta instrução, não foram preenchidos os requisitos de admissibilidade constantes do art. 235 do Regimento Interno/TCU, c/c o art. 103, § 1º, da Resolução TCU 259/2014, tendo em vista que o fato tido por irregular seria de interesse subjetivo da AEAL, que possui contratos e convênios celebrados com o Crea-SP para prestação de serviços ao conselho regional, e, portanto, alheio às competências desta Corte de Contas. Também não teria se vislumbrado interesse público envolvido na matéria, haja vista não constar dos autos nenhum indício de aplicação irregular de recursos do Crea-SP, oriundos da arrecadação de taxas de ART registradas, que justificasse a atuação do Tribunal nesse momento.
3.1.1.Sobre essa questão, registra-se a existência dos seguintes processos de representação em trâmite no Tribunal, a respeito de eventual irregularidade na análise da prestação de contas da aplicação de recursos oriundos da taxa de ART, no exercício de 2012, apresentada pela AEAL ao Crea-SP:
	a) TC Processo 034.674/2016-0: nesses autos, embora tenha sido proposto, por esta Secex-SP, o não conhecimento da representação, pelos mesmos motivos ora descritos, o Relator, Exmo. Sr. Ministro Weder de Oliveira, por se tratar de matéria afeta a convênio, e não contrato, celebrado com o Crea-SP, determinou a oitiva do Crea-SP, para que se manifestasse sobre os fatos então relatados, e a reinstrução do feito, tendo em vista não restar demonstrada a inexistência de indícios de irregularidade ou ilegalidade a que se refere o art. 235 c/c o art. 237 do Regimento Interno/TCU. O processo encontra-se na Secex-SP para adoção das providências determinadas pelo Relator;
	b) TC Processo 001.804/2017-0: nesse processo, foi proposto, por esta Secex-SP, o apensamento dos autos ao TC Processo 034.674/2016-0, para tramitação conjunta, por tratar da mesma matéria objeto de exame naquele processo, ainda pendente de apreciação de mérito. A proposta de apensamento foi acolhida tanto pelo relator do TC Processo 001.804/2017-0, Exmo. Sr. Ministro Augusto Sherman Cavalcanti, como pelo relator do TC Processo 034.674/2016-0, Exmo. Sr. Ministro Weder de Oliveira. O processo encontra-se encerrado, em face de seu apensamento ao TC Processo 034.674/2016-0.
3.1.2.Diante disso, ainda que a ocorrência descrita no item 3.a desta instrução, relativa ao registro das taxas de ART objeto convênio 101/2014-Supjur, merecesse uma análise mais aprofundada dos fatos, considerando que a matéria já está sendo tratada nos autos do TC Processo 034.674/2016-0, entende-se desnecessária a adoção de providências adicionais nestes autos, sem prejuízo da juntada de cópia da decisão que vier a ser proferida ao TC Processo 034.674/2016-0, para subsidiar a análise a ser promovida naqueles autos.
3.2.	Quanto à ocorrência descrita no item 3.b desta instrução, não foram preenchidos os requisitos de admissibilidade constantes do art. 235 do Regimento Interno/TCU, c/c o art. 103, § 1º, da Resolução TCU 259/2014, tendo em vista que a oferta de plano de assistência à saúde por conselhos profissionais e entidades de classe é regulamentada pela Resolução Normativa 195/2009, da Agência Nacional de Saúde Suplementar (ANS) , em seu art. 9º, inciso I. Dessa forma, a simples divulgação da oferta de planos de saúde, por meio de link no site no conselho, não representa irregularidade ou ilegalidade que justifique a atuação do TCU neste momento.
3.3.	Quanto à ocorrência descrita no item 3.c desta instrução, em face da materialidade, do risco e da relevância dos fatos apontados pelo representante, foi dado prosseguimento ao processo, conforme previsto no art. 106, § 3º, inciso II, da Resolução TCU 259/2014. 
5.	Com vistas ao adequado saneamento dos autos, a Unidade Técnica sugeriu a realização de diligência ao Crea-SP para que apresentasse as seguintes informações sobre a execução de obras de reforma em imóvel de propriedade do conselho, situado na rua Santos Dumont, 93, no município de Limeira/SP:
	a) se as obras de reforma do imóvel estão paralisadas, em execução ou concluídas, e, caso as obras estejam paralisadas ou em execução, informar o estágio de execução das obras e as medidas tomadas e/ou em andamento para a conclusão dos serviços; 
	b) cópia do termo de aceitação definitiva do objeto, caso as obras já tenham sido concluídas, nos termos do art. 73, inciso I, alínea 'b', da Lei 8.666/1993; 
	c) cópia do procedimento licitatório para contratação das obras, nos termos do art. 2º da Lei 8.666/1993, ou dos atos administrativos que justificaram a aludida contratação por dispensa ou inexigibilidade, em face de indícios de contratação irregular sem o devido procedimento licitatório; 
	d) cópia do contrato de execução das obras e eventuais aditivos; 
	e) eventuais informações que julgar necessárias com vistas a esclarecer os fatos apontados em denúncia oferecida pela Associação dos Engenheiros e Arquitetos de Limeira (AEAL) ao Conselho Federal de Engenharia e Agronomia (Confea) , relativos às obras de reforma no referido imóvel, em apuração no processo Confea CF-222/2016.
6.	A diligência foi promovida por meio do ofício 3494/2016-TCU/Secex-SP, de 6/12/2016 (peça 6) . O Crea-SP, após a solicitação de prorrogação de prazo para atendimento da diligência, apresentou, em resposta, o ofício 63/2017-GP, de 3/3/2017 (peças 14 a 16) , complemento de 31/3/2017 (peças 21 a 32) , e ofício 53/2017-Projur, 10/4/2017 (peça 45) .
7.	Quanto à inclusão do Crea-SP no rol de unidades jurisdicionadas que serão objeto de auditoria por esta Corte de Contas, nos termos da Decisão Normativa TCU 147/2015, a instrução ponderou que os fatos noticiados pelo representante seriam apurados nestes autos, e que as unidades jurisdicionadas cujos responsáveis terão processos de contas ordinárias constituídos para julgamento são definidas anualmente, por decisão do próprio TCU, nos termos do art. 6º da Lei 8.443/1992, do art. 188 do Regimento Interno/TCU, e do art. 4º da Instrução Normativa TCU 63/2010. Assim, sugeriu que, por ocasião da elaboração da proposta de mérito, fosse inserido o indeferimento do pleito ora analisado por ausência de amparo legal. A instrução ponderou, ainda, que, caso o pedido em tela fosse entendido como solicitação de realização de fiscalização, de competência privativa do Congresso Nacional, de suas Casas e de suas respectivas comissões, consoante disposto no art. 71, inciso IV, da Constituição Federal, c/c o art. 38, inciso I, da Lei 8.443/1992, e o art. 232 do Regimento Interno/TCU, caberia propor, alternativamente, o não conhecimento da presente solicitação, por ausência de legitimidade do requerente, nos termos do art. 232, § 2º, do Regimento Interno/TCU.
8.	Após analisar as informações e documentos juntados aos autos em atendimento à diligência promovida por esta Corte, a instrução concluiu o seguinte:
13.	A presente representação preenche os requisitos de admissibilidade previstos nos arts. 235 e 237, inciso III, do Regimento Interno/TCU, e no art. 103, § 1º, da Resolução TCU 259/2014, devendo ser conhecida pelo Tribunal.
14.	Em face de irregularidades verificadas na celebração e na execução dos contratos C-53/2014-Supjur, C-43/2015-Projur e C-44/2015-Projur, conforme análise empreendida nos itens 8 a 12 desta instrução, propõe-se, preliminarmente, a realização de audiência dos responsáveis, nos termos descritos nos itens 10.8, 11.7 e 12.4 precedentes.
15.	Quando do julgamento de mérito dos presentes autos, cabe propor:
	a) a juntada de cópia da decisão que vier a ser proferida ao TC Processo 034.674/2016-0, para subsidiar a análise promovida naqueles autos, relativa ao registro de taxas de ART objeto do convênio 101/2014-Supjur (item 3.1 desta instrução) ;
	b) o indeferimento do pleito formulado pelo representante para inclusão do Crea-SP no rol de unidades jurisdicionadas que serão objeto de auditoria por esta Corte de Contas, nos termos da Decisão Normativa TCU 147/2015, por ausência de amparo legal, ou, alternativamente, caso o pleito seja entendido como solicitação de realização de fiscalização, o não conhecimento da aludida solicitação, por ausência de legitimidade do requerente, nos termos do art. 232, § 2º, do Regimento Interno/TCU (item 3.4 desta instrução) ;
	c) a expedição de determinação ao Crea-SP para que encaminhe ao Tribunal, no prazo de noventa dias, o resultado dos trabalhos realizados por empresa especializada em auditoria de obras (ou engenharia de custos) , contratada para aferir os quantitativos efetivamente executados no âmbito dos contratos C-53/2014-Supjur, C-43/2015-Projur e C-44/2015-Projur, em confronto com os valores medidos e pagos pelo Crea-SP, nos termos propostos pela própria assessoria do conselho quando da análise dos processos L-136/2014 e L-146/2014 (item 11.8.1 desta instrução) .
16.	Em harmonia com o enunciado do recente Acórdão 364/2017-TCU-Plenário, no sentido de que o processo de representação deve ser submetido preliminarmente ao relator, com análise de admissibilidade, para posterior saneamento dos autos pela unidade técnica, e considerando que a proposta de audiência extrapola as competências delegadas pelo relator por meio da Portaria MINS-WDO 7/2014, os presentes autos devem ser submetidos ao Relator, Exmo. Sr. Ministro Weder de Oliveira, para apreciação.
9.	Amparada na análise realizada e respectivas conclusões, a instrução elaborou a seguinte proposta de encaminhamento, que contou com a anuência do escalão dirigente da Unidade Técnica (peças 47-48) :
17.1.	Conhecer da presente representação, satisfeitos os requisitos de admissibilidade previstos nos arts. 235 e 237, inciso III, do Regimento Interno/TCU, especificamente quanto à execução de obras em imóvel de propriedade do Crea-SP no município de Limeira/SP;
17.2.	Realizar a audiência dos responsáveis a seguir indicados, com fundamento no art. 250, inciso IV, c/c o art. 237, parágrafo único, do Regimento Interno/TCU, para que, no prazo de quinze dias, apresentem razões de justificativa pelas irregularidades a seguir descritas:
17.2.1.	Sr. Francisco Yutaka Kurimori (XXX.696.018-XX) , presidente do Crea-SP à época da ocorrência dos fatos, por ter autorizado a adesão à ata de registro de preços do pregão eletrônico 1/2013-SRP do 16º B Log, ter determinado a contratação das empresas Fábio José Galvão dos Santos ME e Rogério Rosa de Oliveira ME, nos termos dos contratos C-53/2014-Supjur e C-43/2015-Projur, oriundos dos pregões eletrônicos 1/2013-SRP e 9/2014-SRP do 16º B Log, respectivamente, e ter sido signatário dos contratos C-53/2014-Supjur, C-43/2015-Projur e C-44/2015-Projur, em nome do Crea-SP:
	a) utilização indevida do sistema de registro de preços, por meio dos pregões eletrônicos 1/2013-SRP e 9/2014-SRP do 16º B Log, para contratação de obras de engenharia, nos termos dos contratos C-53/2014-Supjur e C-43/2015-Projur, respectivamente, em ofensa ao disposto no art. 15, inciso II, da Lei 8.666/1993, no art. 11 da Lei 10.520/2002, no art. 6º do Decreto 5.450/2005, no art. 3º do Decreto 7.892/2013, e na jurisprudência do TCU.
	b) celebração dos contratos C-53/2014-Supjur, C-43/2015-Projur e C-44/2015-Projur, com objeto amplo, sem discriminação dos serviços, e respectivas quantidades, que seriam executados em cada uma das unidades do Crea-SP, em ofensa ao disposto nos arts. 54, § 1º, e 55, inciso I, da Lei 8.666/1993, inviabilizando a aferição dos serviços e quantidades efetivamente executados;
17.2.2.	Sr. Luiz Roberto Sega (XXX.590.828-XX) , superintendente de fiscalização do Crea-SP à época da ocorrência dos fatos, por ter proposto a adesão à ata de registro de preços do pregão eletrônico 1/2013-SRP do 16º B Log, bem como ter atestado a execução de serviços e autorizado o respectivo pagamento, na condição de gestor dos contratos C-53/2014-Supjur, C-43/2015-Projur e C-44/2015-Projur:
	a) utilização indevida do sistema de registro de preços, por meio do pregão eletrônico 1/2013-SRP do 16º B Log, para contratação de obras de engenharia, nos termos do contrato C-53/2014-Supjur, em ofensa ao disposto no art. 15, inciso II, da Lei 8.666/1993, no art. 11 da Lei 10.520/2002, no art. 6º do Decreto 5.450/2005, no art. 3º do Decreto 7.892/2013, e na jurisprudência do TCU;
	b) acompanhamento e pagamento dos serviços no âmbito dos contratos C-53/2014-Supjur, C-43/2015-Projur e C-44/2015-Projur, os quais foram celebrados com objeto amplo, sem discriminação dos serviços, e respectivas quantidades, que seriam executados em cada uma das unidades do Crea-SP, em ofensa ao disposto nos arts. 54, § 1º, e 55, inciso I, da Lei 8.666/1993, inviabilizando a aferição dos serviços e quantidades efetivamente executados;
	c) fiscalização deficiente dos contratos C-53/2014-Supjur, C-43/2015-Projur e C-44/2015-Projur, acarretando a execução e o pagamento de serviços com qualidade insatisfatória, em ofensa ao disposto nos arts. 67, 69 e 70 da Lei 8.666/1993;
17.2.3.	Sr. Ademir Alves do Amaral (XXX.590.268-XX) , superintendente de fiscalização em exercício do Crea-SP à época da ocorrência dos fatos, por ter proposto a intenção de o Crea-SP participar do pregão eletrônico 9/2014-SRP do 16º B Log, bem como ter atestado a execução de serviços e autorizado o respectivo pagamento, na condição de gestor do contrato C-53/2014-Supjur:
	a) utilização indevida do sistema de registro de preços, por meio do pregão eletrônico 9/2014-SRP do 16º B Log, para contratação de obras de engenharia, nos termos do contrato C-43/2015-Projur, em ofensa ao disposto no art. 15, inciso II, da Lei 8.666/1993, no art. 11 da Lei 10.520/2002, no art. 6º do Decreto 5.450/2005, no art. 3º do Decreto 7.892/2013, e na jurisprudência do TCU;
	b) acompanhamento e pagamento dos serviços no âmbito do contrato C-53/2014-Supjur, o qual foi celebrado com objeto amplo, sem discriminação dos serviços, e respectivas quantidades, que seriam executados em cada uma das unidades do Crea-SP, em ofensa ao disposto nos arts. 54, § 1º, e 55, inciso I, da Lei 8.666/1993, inviabilizando a aferição dos serviços e quantidades efetivamente executados;
	c) fiscalização deficiente do contrato C-53/2014-Supjur, acarretando a execução e o pagamento de serviços com qualidade insatisfatória, em ofensa ao disposto nos arts. 67, 69 e 70 da Lei 8.666/1993;
17.2.4.	Sr. Nivaldo José Bósio (XXX.088.788-XX) , secretário geral do Crea-SP à época da ocorrência dos fatos, por ter autorizado a intenção de o Crea-SP participar do pregão eletrônico 9/2014-SRP do 16º B Log, com utilização indevida do sistema de registro de preços, por meio de pregão eletrônico, para contratação de obras de engenharia, nos termos do contrato C-43/2015-Projur, em ofensa ao disposto no art. 15, inciso II, da Lei 8.666/1993, no art. 11 da Lei 10.520/2002, no art. 6º do Decreto 5.450/2005, no art. 3º do Decreto 7.892/2013, e na jurisprudência do TCU.
17.3.	Encaminhar cópia da presente instrução aos responsáveis a fim de subsidiar as manifestações a serem requeridas.
10.	Em Despacho juntado à peça 50, o Ministro-Relator Weder de Oliveira autorizou a realização da audiência prévia dos responsáveis, na forma sugerida pela Unidade Técnica.
11.	Os ofícios de audiência prévia e respectivas razões de justificativas apresentadas pelos responsáveis estão assim distribuídas nos autos:
	a)  Francisco Yutaka Kurimori: audiência previa promovida por meio do Ofício 2614/2017-TCU/SECEX-SP, de 18/10/2017 (peça 56) , com razões de justificativa, após prorrogação de prazo (peças 70-71) , à peça 73; 
	b) Luiz Roberto Sega: audiência previa promovida por meio do Ofício 2615/2017-TCU/SECEX-SP, de 18/10/2017 (peça 55) , com razões de justificativa, após prorrogação de prazo (peças 67-68) , à peça 72. O responsável ainda obteve vista e cópia dos autos (peça 61) ;
	c) Ademir Alves do Amaral: audiência previa promovida por meio do Ofício 2616/2017-TCU/SECEX-SP, de 18/10/2017 (peça 58) , com razões de justificativa à peça 66;
	d) Nivaldo José Bósio: audiência previa promovida por meio do Ofício 2617/2017-TCU/SECEX-SP, de 18/10/2017 (peça 57) , com razões de justificativa à peça 65. O responsável ainda obteve vista e cópia dos autos (peça 61) .
EXAME TÉCNICO
12.	Analisa-se, nesta oportunidade, as razões de justificativas apresentadas pelos responsáveis em confronto com as irregularidades a eles atribuídas.
13.	Importante delimitar, inicialmente, a responsabilidade de cada um dos envolvidos, conforme ficou consignado na audiência prévia:
a) Francisco Yutaka Kurimori (XXX.696.018-XX) , presidente do Crea-SP à época da ocorrência dos fatos, por ter autorizado a adesão à ata de registro de preços do pregão eletrônico 1/2013-SRP do 16º B Log, ter determinado a contratação das empresas Fábio José Galvão dos Santos ME e Rogério Rosa de Oliveira ME, nos termos dos contratos C-53/2014-Supjur e C-43/2015-Projur, oriundos dos pregões eletrônicos 1/2013-SRP e 9/2014-SRP do 16º B Log, respectivamente, e ter sido signatário dos contratos C-53/2014-Supjur, C-43/2015-Projur e C-44/2015-Projur, em nome do Crea-SP;
b) Luiz Roberto Sega (XXX.590.828-XX) , superintendente de fiscalização do Crea-SP à época da ocorrência dos fatos, por ter proposto a adesão à ata de registro de preços do pregão eletrônico 1/2013-SRP do 16º B Log, bem como ter atestado a execução de serviços e autorizado o respectivo pagamento, na condição de gestor dos contratos C-53/2014-Supjur, C-43/2015-Projur e C-44/2015-Projur;
c) Ademir Alves do Amaral (XXX.590.268-XX) , superintendente de fiscalização em exercício do Crea-SP à época da ocorrência dos fatos, por ter proposto a intenção de o Crea-SP participar do pregão eletrônico 9/2014-SRP do 16º B Log, bem como ter atestado a execução de serviços e autorizado o respectivo pagamento, na condição de gestor do contrato C-53/2014-Supjur;
d) Nivaldo José Bósio (XXX.088.788-XX) , secretário geral do Crea-SP à época da ocorrência dos fatos, por ter autorizado a intenção de o Crea-SP participar do pregão eletrônico 9/2014-SRP do 16º B Log.
14.	A análise a seguir apresentada, em relação a cada um dos responsáveis ouvidos em audiência prévia, contempla as irregularidades e razões de justificativa, seguidas da respectiva análise.
	Responsável: Francisco Yutaka Kurimori
15.	Na parte inicial das suas alegações, o responsável tece comentários de caráter geral sobre as irregularidades a ele atribuídas e o contexto em que ocorreram os apontamentos.
16.	O responsável pondera que a origem da representação é política e vem sofrendo denúncias e montagens de seus adversários visando atacar a sua honra e a imagem em razão das acirradas eleições para presidente do CREA/SP, ocorridas em 2014. Neste contexto, houve ajuizamento de mais de 12 ações judiciais em Brasília - DF, nas mais variadas instâncias (Justiça Federal, TRF 1 ª Região e STF) , além de dezenas de ações judiciais em trâmite perante a Justiça Federal de São Paulo e TRF 3 Região.
17.	Quanto às obras realizadas, pondera que, no exercício da presidência, cumpria com o papel regimental, não adentrando no miúdo de todas as atividades submetidas à decisão no maior Conselho Profissional do País. Segundo ele, todos os atos administrativos eram praticados pelas respectivas áreas técnicas e jurídicas e posteriormente submetidas as considerações superiores, sem qualquer intervenção da Presidência na rotina, primando prioritariamente pela legalidade dos atos.
18.	Sobre a execução de serviços nos contratos C-53/2014-Supjur, C-43/2015-Projur e C-44/2015-Projur, alega que pouco tem a informar, já que todos os atos administrativos apostados aos autos, falam por si.
19.	Especificamente em relação a cada uma das irregularidades a ele atribuídas, apresenta as razões de justificativa a seguir registradas, acompanhadas da respectiva análise.
	Irregularidade: utilização indevida do sistema de registro de preços, por meio dos pregões eletrônicos 1/2013-SRP e 9/2014-SRP do 16º B Log, para contratação de obras de engenharia, nos termos dos contratos C-53/2014-Supjur e C-43/2015-Projur, respectivamente, em ofensa ao disposto no art. 15, inciso II, da Lei 8.666/1993, no art. 11 da Lei 10.520/2002, no art. 6º do Decreto 5.450/2005, no art. 3º do Decreto 7.892/2013, e na jurisprudência do TCU;
	Razões de justificativa
20.	O responsável observa que o questionamento em relação aos contratos C-53/2014- Supjur e C-43/2015-Projur decorreu do entendimento de que tinham por objeto não só serviços de manutenção como também a execução de obras de reforma, caso em que seria indevida a utilização do sistema de registro de preços, por meio de pregão eletrônico. Especificamente quanto ao contrato C-44/2015-Projur, relativo ao fornecimento e à instalação de condicionadores de ar, esclarece que este Tribunal entendeu que a contratação pelo sistema de registro de preços, por meio de pregão eletrônico, poderia ser aceita, tendo em vista que tais serviços podem ser enquadrados como serviços comuns de engenharia.
21.	Em alegações preliminares, observa que esta Corte tem adotado entendimento de que a utilização do sistema de registro de preços para contratação de obras de engenharia carece de amparo legal, ao passo que, na contratação de serviços comuns de engenharia, destinados à manutenção e à conservação de instalações prediais, em que a demanda é repetida e rotineira, é admitida a utilização do sistema de registro de preços.
22.	Tal entendimento, segundo ele, estaria em conformidade com a Lei 10.520/2002, a qual, em seu art. 1 º, prevê a utilização da licitação na modalidade pregão para aquisição de bens e serviços comuns, sem menção à contratação de obras. No mesmo sentido estabelece o Decreto 5.450/2005, que, em seu art. 6°, expressamente veda a utilização de pregão, na forma eletrônica, nas contratações de obras de engenharia.
23.	Na sequência, já sob o título 'razões da presente defesa', o responsável sustenta que toda a discussão levantada no processo em questão em relação a ele, se restringe a utilização do sistema de registro de preços (pregão eletrônico 1/2013 - SRP, do 16ª Blog) , para contratação de obras de engenharia.
24.	Segundo ele, no entanto, os serviços objeto do pregão eletrônico não se referem a obra de engenharia, mas sim manutenção predial, onde existem serviços eventuais, em que é possível fazer intervenções pontuais nos prédios de forma a tomá-los aptos à sua utilização. Tanto é verdade que os serviços descritos no pregão eletrônico 1/2013 do 16º Blog são serviços comuns, passíveis de licitação por meio de pregão eletrônico pelo sistema de registro de preços, que o próprio 16º, no ano de 2014, realizou o mesmo pregão, ou seja, objeto praticamente idêntico do pregão 1/2013, agora sob número 9/2014 - SRP Blog, o qual passou pelo crivo do TCU e foi devidamente aprovado, conforme Acórdão 1180/2015. Nesse caso, afirma que o TCU entendeu estar correto referido pregão, uma vez que não só o manteve, como também autorizou todas as contratações oriundas do referido pregão.
25.	Observa, também, que, à época, o próprio CREA/SP recebeu ofício do TCU informando que poderia manter a contração do Pregão 9/2014, ou seja, o pregão estava correto, sem vício que pudesse macular sua legalidade.
26.	Em resumo, sustenta que tanto o Pregão Eletrônico nº 9/2014 (objeto da jurisprudência invocada) como o Pregão 1/2013 foram conduzidos pelo mesmo 16º Batalhão Logístico - do Exército Brasileiro junto ao Ministério da Defesa (16º B Log - EB/MD) , tendo o mesmo objeto da contratação que ora se discute, relativo à adesão à ata de registro de preços do pregão eletrônico 1/2013-SRP do 16º B Log. Conforme reconhecido pelo próprio Tribunal, os contratos decorrentes dessa adesão tinham por objeto a prestação de serviços de manutenção predial, da mesma forma que o caso invocado, o qual deve receber o mesmo tratamento, pois não pode haver aplicação de dois pesos e duas medidas (algo a que a doutrina administrativa se refere como vedação ao tu quoque) .
27.	O responsável conclui afirmando que a única diferença entre o caso invocado e o que ora se discute é que, naquele o CREA/SP ingressou na condição de participante, ao passo que, neste caso, tratou-se de adesão, isto é, como 'carona'. Esta só é permitida nos exatos termos da licitação realizada pelo órgão licitante, e, no caso em apreço, os objetos eram idênticos e o pregão teve o aval desta Corte. Além disso, observa que o Tribunal apreciou o mérito da questão por meio do Acórdão 1180/2015-TCU-Plenário e considerou cumpridas pelo CREA-SP, (item 5.5.1 e 5.5.1.1. - pag. 6 da Representação) as recomendações feitas (Acórdão 1495/2016-TCU-Plenário) .
28.	O responsável ainda tece comentários sobre o registro de preços, destacando a previsão legal (art.15, inciso II da Lei 8.666/1993) , no sentido de que as compras, sempre que possível, deverão ser processadas por meio do sistema de registro de preços (SRP) , visando a assegurar o princípio constitucional da economicidade (composto, por sua vez, pelos princípios da eficiência, da eficácia e da efetividade) , e também a vantagem de suprimir a necessidade de realização de múltiplas licitações seguidas versando sobre um mesmo objeto, citada na doutrina sobre a matéria (p. 311, DE DEUS, João. ALEXANDRE, Ricardo. Direito administrativo. 3. ed. rev., atual. E ampl. - Rio de Janeiro: Forense; São Paulo: MÉTODO, 2017) .
29.	Com isso, sustenta que, além de servir para a contratação direta de serviços e aquisição de bens, o sistema de registro de preços serve também para a orientação geral de toda a Administração, em razão de os preços registrados serem obrigatoriamente publicados trimestralmente na imprensa oficial (Lei 8.666/1993, art. 15, § 2°) .
30.	O responsável chama atenção para o fato de que a Lei de Licitações previu o sistema de registro de preços apenas para a aquisição de bens. Todavia, os decretos federais citados (Decreto 7.892/2013, com as alterações promovidas pelo Decreto 8.250/2014) estenderam a aplicação do SRP também para o registro de preços relativos à prestação de serviços.
31.	Sustenta, ainda o responsável, que pelas normas atuais vigentes, o SRP poderá ser adotado quando (art. 3°, Decreto 7.892/2013) :
¿ pelas características do bem ou serviço, houver necessidade de contratações;
¿ quando for conveniente a aquisição de bens com previsão de entregas parceladas ou contratação de serviços remunerados por unidade de medida ou em regime de tarefa;
¿ quando for conveniente a aquisição de bens ou a contratação de serviços para atendimento a mais de um órgão ou entidade, ou a programas de governo; ou
¿ quando, pela natureza do objeto, não for possível definir previamente o quantitativo a ser demandado pela Administração.
32.	No tocante ao pregão eletrônico, o responsável sustenta que a jurisprudência do TCU é firme quanto à possibilidade do uso do pregão para contratação de serviços comuns, incluindo os de engenharia, conforme já expresso na Súmula TCU 257/2010. Assim, entende que é fácil de se ver que os serviços de manutenção para os vários órgãos do CREA/SP se encaixam perfeitamente nos incisos III e IV do art. 3º do Decreto mencionado, pois tratam da contratação de serviços comuns, e não de obras de engenharia, como quer fazer crer a imputação.
33.	Nesse ponto, o responsável pondera que a Lei 8.666/1993 traz definições muito claras e precisas sobre obras (art. 6º, inciso I) , serviços de engenharia (art. 6º, inciso II) , a saber: a contratação de serviços comuns de engenharia são aqueles destinados à manutenção e à conservação de instalações prediais, em que a demanda pelo objeto licitado é repetida e rotineira. Por outro lado, a contratação de obras diz respeito à construção, reforma ou adequação, as quais não são passíveis de padronização a ponto de constarem num sistema de registro de preços. 
34.	No mesmo sentido estabelece a Lei 10.520/2002, em seu parágrafo 1º, que 'Para aquisição de bens e serviços comuns, poderá ser adotada a licitação na modalidade de pregão, que será regida por esta Lei'. O parágrafo único, estabelece que 'Consideram-se bens e serviços comuns, para os fins e efeitos deste artigo, aqueles cujos padrões de desempenho e qualidade possam ser objetivamente definidos pelo edital, por meio de especificações usuais no mercado'.
35.	O responsável reitera que os serviços decorrentes da adesão à ata de registro de preço do pregão 1/2013-SRP do 16º B Log (contratos C-53/2014- Supjur, C-43/2015-Projur e C-44/2015-Projur) eram passíveis de padronização que foram os mesmos serviços requisitados pelo 16º B Log, e foram serviços referendados por esta Corte de Contas quando o CREA/SP constou na condição de participante. O mesmo, segundo ele, vale para a adesão ora questionada.
36.	Por fim, o responsável invoca jurisprudência deste Tribunal no sentido da necessidade de realização de pregão eletrônico para a contratação de serviços de engenharia cujos padrões de desempenho e qualidade possam ser objetivamente definidos no edital por meio de especificações usuais no mercado - os chamados serviços comuns (Acórdãos 817/2005, 1299/2006, 1329/2006, 2079/2007, 2482/2007, 2635/2007, 2664/2007, todos do Plenário do TCU) , afirmando que houve equívoco do denunciante quanto ao conceito de obras e serviços de engenharia, cabendo ao TCU afastar tal equívoco, pois, como já demonstrado, em caso análogo, este Tribunal não encontrou qualquer irregularidade. Invoca, ainda, o Acórdão 2079/2007-TCU-Plenário, para afirmar que a Lei nº 10.520/2002 não exclui previamente o uso do pregão para contratação de serviços de engenharia, determinando, tão somente, que o objeto a ser licitado se caracterize como bem ou serviço comum.  
	 Análise
37.	Observa-se, inicialmente, que o questionamento em relação aos contratos C-53/2014- Supjur e C-43/2015-Projur decorreu do entendimento de que tinham por objeto a realização de obras, e não apenas serviços de manutenção como constou nos processos de contratação, caso em que seria indevida a utilização do sistema de registro de preços, por meio de pregão eletrônico. Os contratos mencionados são decorrentes do Pregão Eletrônico 1/2013- SRP e Pregão Eletrônico 9/2014 - SRP, respectivamente, ambos conduzidos pelo mesmo 16º Batalhão Logístico - do Exército Brasileiro junto ao Ministério da Defesa (16º B Log - EB/MD) .
38.	Acerca desta matéria, torna-se necessário observar que este Tribunal já enfrentou denúncia contra o Pregão Eletrônico 9/2014 - SRP, autuada sob o número TC- Processo 001.765/2015-9, relativa à suposta utilização do certame como 'barriga de aluguel', quando um pregão de SRP é realizado, principalmente, para a adesão posterior de demais órgãos e entidades. O 16º B Log foi o órgão gerenciador do pregão e o Crea-SP foi uma das entidades participantes (peça 34, p.66) .
39.	Ao apreciar a referida denúncia, este Tribunal entendeu que não restou configurada a utilização do certame como 'barriga de aluguel', mas efetuou outras determinações com relação ao pregão, a seguir transcritas (Acórdão 1180/2015-TCU-Plenário) :
9.1. conhecer da presente denúncia, por atender aos requisitos de admissibilidade, com fulcro nos arts. 234 e 235 do Regimento Interno do TCU, para, no mérito, considerá-la parcialmente procedente, dando por prejudicado o pedido de cautelar suspensiva formulado pelo denunciante; 
9.2. determinar, com fundamento no art. 43, inciso I, da Lei nº 8.443, de 16 de julho de 1992, ao 16º B Log e aos demais participantes da Ata de Registro de Preços decorrente do Pregão Eletrônico nº 9/2014 (Ministério de Minas e Energia em Porto Velho/RO, Conselho Regional de Engenharia e Agronomia do Estado de São Paulo - CREA/SP, Comando de Operações Terrestres, 3º Esquadrão de Cavalaria Mecanizada, Batalhão de Polícia do Exército, Base Administrativa do CCOMGEx e 11º Grupo de Artilharia Antiaérea) que: 
9.2.1. somente formalizem e/ou executem o objeto inerente ao certame, após verificada a vantajosidade da contratação frente aos valores previstos na tabela Sinapi de suas respectivas regiões, fixando ainda, por termo aditivo aos contratos formalizados, a produtividade e o rendimento dos materiais a serem empregados nos serviços previstos no edital, com base nos coeficientes utilizados nos sistemas oficiais de referência, a exemplo do Sinapi e do Sicro, os quais devem ser utilizados como parâmetros para a fiscalização desses contratos, apresentando ao TCU, em 60 (sessenta) dias, as medidas adotadas para dar cumprimento a este dispositivo, bem como a cópia dos estudos produzidos e dos respectivos termos aditivos; 
9.2.2. abstenham-se de prorrogar os contratos decorrentes da Ata de Registro de Preços relativa ao Pregão Eletrônico nº 9/2014, bem assim de autorizar adesões à aludida ata de registro de preços, sem a devida observância dos requisitos indicados no item 9.2.1 deste Acórdão; 
9.3. determinar ao 16º B Log que, nas próximas licitações: 
9.3.1. observe a existência de índices de rendimento e produtividade de insumos previstos na planilha de formação de preços, evitando possível subjetivismos na mensuração das quantidades de insumos utilizados na prestação dos serviços, não permitindo que sejam geradas, durante a execução contratual, situações desfavoráveis ao erário; 
9.3.2. elabore orçamento estimado da contratação com base nos valores previstos no Sinapi, de acordo com o art. 3º do Decreto nº 7.983, de 8 de abril de 2013; 
9.3.3. elabore, de modo mais detalhado, os estudos técnicos preliminares que embasem a composição do objeto licitado e o termo de referência da licitação, conforme o art. 15 da IN SLTI/MPOG nº 2, de 30 de abril de 2008; 
9.4. levantar a chancela de sigilo que recaía sobre estes autos; 
9.5. encaminhar cópia deste Acórdão, bem como do Relatório e da Proposta de Deliberação que o fundamenta, ao denunciante, aos órgãos e entidades participantes da Ata de Registro de Preços decorrente do Pregão Eletrônico nº 9/2014 e às empresas Rogério Rosa de Oliveira - ME e Construtora Silva Neiva Ltda. - EPP; e 
9.6. arquivar os presentes autos, nos termos do art. 250, inciso II, do Regimento Interno do TCU, sem prejuízo de determinar que a Selog promova o monitoramento sobre o cumprimento do item 9.2 deste Acórdão.
40.	Após o monitoramento determinado no item 9.6, acima reproduzido, foi prolatado o Acórdão 1495/2016-TCU-Plenário, considerando cumpridas as determinações expedidas ao 16º Batalhão Logístico e aos demais participantes da Ata de Registro de Preços decorrente do Pregão Eletrônico nº 9/2014, entre elas o Crea-SP.
41.	Como visto, naquela denúncia foram analisados todos os aspectos do pregão, inclusive a composição de custos frente à tabela Sinapi, produtividade e o rendimento dos materiais a serem empregados nos serviços previstos no edital. Ou seja, houve análise da relação de serviços e materiais e respectivos custos, sem qualquer questionamento quanto à utilização da modalidade de pregão para seleção da proposta vencedora. 
42.	As deliberações relativas à denúncia foram mencionadas na instrução da SECEX-SP (peça 46, p.6) , mas deixaram de ser consideradas na elaboração da proposta de audiência prévia em relação à suposta utilização indevida do sistema de registro de preços, por meio dos pregões eletrônicos 1/2013-SRP e 9/2014-SRP do 16º B Log, sob a alegação de se tratavam de contratação de obras de engenharia. 
43.	Isto posto, inobstante possam ser considerados consistentes os argumentos apresentados na instrução da Unidade Técnica com o objetivo de caracterizar os serviços contratados como obra e não apenas manutenção predial (peça 46, p.9-10, item 10.7) , não é possível retomar a discussão da matéria em razão da deliberação anterior adotada por esta Corte no Acórdão 1180/2015-TCU-Plenário.
44.	Embora a deliberação anterior ampare apenas o contrato C-43/2015, decorrente do Pregão Eletrônico 9/2014-SRP, torna-se forçoso reconhecer que os serviços previstos no contrato C-53/2014 (peça 43, p. 16-43) possuem a mesma natureza daqueles previstos no contrato C-43/2015 (peça 32, p. 65-96) , razão pela qual entende-se que devem receber o mesmo tratamento. Importante observar que o contrato C-53/2014 é anterior ao C-43/2015, o que permite inferir que a deliberação mencionada acima, relativa ao contrato C-43/2015, convalidou a contratação anterior, igualmente decorrente de Pregão SRP.
45.	Neste sentido, fica prejudicado o apontamento relativo à utilização do sistema de registro de preços, por meio dos pregões eletrônicos 1/2013-SRP e 9/2014-SRP do 16º B Log, para formalização dos contratos C-53/2014-Supjur e C-43/2015-Projur.
46.	A caracterização de serviços comuns, para fins de enquadramento na modalidade de pregão é matéria complexa, que deve ser analisada caso a caso, para fins de avaliar o enquadramento na legislação e jurisprudência pertinentes. Também deve ser reconhecida a dificuldade enfrentada pelos gestores de recursos públicos, com vistas a garantir a adequada e tempestiva manutenção dos seus imóveis. No presente caso, o Crea-SP se socorreu do registro de preços de outra entidade visando a manutenção e reforma dos seus imóveis, na expectativa de atender as demandas de serviços ao longo do período de contratação dentro de critérios de legalidade. 
47.	Ainda que possa ser considerada adequada a utilização do Sistema de Registro de Preços para contratação dos serviços em questão, não resta dúvida de que restaram caracterizadas outras irregularidades decorrentes do desvirtuamento dos objetivos das contratações, conforme será detalhado adiante.  
	Irregularidade: celebração dos contratos C-53/2014-Supjur, C-43/2015-Projur e C-44/2015-Projur, com objeto amplo, sem discriminação dos serviços, e respectivas quantidades, que seriam executados em cada uma das unidades do Crea-SP, em ofensa ao disposto nos arts. 54, § 1º, e 55, inciso I, da Lei 8.666/1993, inviabilizando a aferição dos serviços e quantidades efetivamente executados;
	Razões de justificativa
48.	O responsável observa, inicialmente, que o apontamento decorreu do entendimento de que os contratos tinham por objeto a prestação de serviços de manutenção predial em geral para as unidades do Crea-SP, sem discriminar quais serviços e respectivas quantidades seriam executados em cada uma dessas unidades, sob a alegação de que o Crea-SP possuía grande capilaridade em todo o estado de São Paulo. Por isso, a falta de clareza geraria um cenário de insegurança jurídica, com risco de prejuízo à Administração, associado à possibilidade de pagamento por serviços não executados e à dificuldade de aferição quanto ao adequado cumprimento dos objetivos da contratação. 
49.	Sobre essa questão, o responsável sustenta que o Conselho possui propriedade e responsabilidade sobre dezenas de imóveis espalhados por todo o Estado de São Paulo, que diariamente geram demandas de manutenção, de maneira que a estrutura administrativa do Conselho, busca soluções aptas a resolver tais gargalos e as submete a Direção do Crea.
50.	Alega mais uma vez o cunho político do apontamento, na medida que a origem seria serviços realizados no imóvel da UGI Limeira, reformado no exercício de 2015, e que, ao final de 2016, já apresentava diversos defeitos decorrentes de execução inadequada.
51.	Na sequência, já sob o título 'razões da presente defesa' (peça 73, p.13-14) , o responsável sustenta que o apontamento relativo ao objeto amplo sem discriminação de serviços, e respectivas quantidades, também não prospera, seja porque a questão já restou superada no julgamento do processo TC Processo 001.765/2015-9 (acórdão 1180/2015) , seja porque a adesão se deu com autorização de intenção de participação, que, com fundamento no art. 3º, inciso IV, do Decreto 7892/2013 pode se dar 'pela natureza do objeto, não for possível definir previamente o quantitativo a ser demandado pela Administração'.
52.	Além disso, acrescenta outras três razões para fundamentar sua afirmação: em primeiro lugar porque se trata de serviços continuados de manutenção predial, pelo período de 12 (doze) meses, onde a planilha da ata de registro de preços, com suas respectivas especificações e quantidades delimitam quais os serviços seriam executados, de forma que a cada momento que aparecia a necessidade da manutenção elaborava-se a respectiva Ordem de Serviço delimitando o que seria executado.
53.	Em segundo, porque em toda licitação de manutenção predial por demanda, o contrato é firmado no seu valor global, porém, a execução se dá ao longo do ano, sendo que na especificação da Ordem de Serviço que é delimitado o que será executado e pago naquele momento.
54.	Em terceiro, porque o Pregão 1/2013 tem objeto idêntico ao Pregão 9/2014, e o TCU ao apreciá-lo julgou correto e manteve as contratações, portanto, os contratos são validos na forma que foram realizados. 
55.	O responsável afirma, ainda, que os serviços foram contratados, executados, fiscalizados, medidos e pagos dentro da legalidade, com espeque na legislação em vigor e observando a jurisprudência do TCU.
56.	Em conclusão, o responsável invoca a deliberação desta Corte no Acórdão 727/2009-TCU-Plenário (TC - Processo 001.136/2009-7) , que, segundo ele, sintetiza todo quanto foi exposto nas suas razões:
1.98. A Lei Federal nº 10.520/02, que institui a modalidade de licitação denominada Pregão, não veda a sua utilização para contratação de serviços de engenharia, dispondo, tão somente, que tal modalidade poderá ser utilizada para aquisição de bens e serviços comuns, assim definidos aqueles 'cujos padrões de desempenho e qualidade possam ser objetivamente definidos pelo edital, por meio de especificações usuais de mercado'; podendo ser objetivamente especificados no edital.
1.99. O art. 4º do Decreto 5.450/2005, que regulamenta o Pregão na forma eletrônica, dispõe que 'Nas licitações para aquisição de bens e serviços comuns será obrigatória a modalidade Pregão, sendo preferencial a utilização da sua forma eletrônica'.
1.100. O Decreto 5.450/2005, no art. 6º veda a utilização do Pregão para obras de engenharia. Não há qualquer restrição para serviços de engenharia, desde que sejam considerados como comuns.
1.101. O Anexo II do Decreto 3.555/2000, alterado pelo Decreto nº 3. 784/01, que regulamenta a utilização do Pregão, no seu item 19, descreve como serviços comuns os serviços de manutenção de bens imóveis, os quais, segundo a Resolução n º 218 do CREA, datada de 29 de julho de 1975, se referem a um serviço de engenharia.
1.102. A jurisprudência desta Corte de contas, amparada pela art. 1º, caput, da Lei 10.520/2002 e art. 1º caput e 2º § 1º do Decreto 5.450/2005, posiciona-se no sentido da necessidade da realização de Pregão eletrônico para a contratação de serviços comuns de engenharia, em razão dos benefícios que essa modalidade de licitação tem trazido à Administração (Acórdão 817/2005-TCU-Plenário, e Acórdão 286/2007 - lª Câmara, Acórdão 2079/2007-TCU-Plenário, entre outros) .
57.	Com essas alegações, o responsável sustenta que as contratações que ora se discutem foram marcadas pela mais absoluta lisura, não havendo que se falar na sua responsabilização por nenhuma irregularidade.
	 Análise
58.	De um modo geral, os fundamentos apresentados para justificar o apontamento são frágeis e buscam associar a sua ocorrência ao apontamento anterior, relativo à contratação dos serviços por meio do Sistema de Registro de Preços.
59.	Quanto à alegação do cunho político da representação, observa-se que não é incomum a ocorrência de desavenças entre gestões no âmbito dos conselhos de fiscalização profissional, especialmente em função da modalidade de escolha dos conselheiros, por meio de eleições, que provocam acirradas disputas pelos mais variados interesses. No entanto, no âmbito desta Corte estas questões devem ser desconsideradas, devendo a análise ater-se aos fatos e documentos constantes nos autos. 
60.	Além disso, é importante relembrar, conforme já constou na instrução anterior (peça 46, p.3, item 4) , que o presidente do Crea-SP que sucedeu a gestão que está sendo responsabilizada nos presentes autos somente foi empossado em razão de decisão do então presidente do Supremo Tribunal Federal (STF) nos autos da Suspensão de Segurança 5111, a qual determinou a posse imediata do segundo colocado no pleito eleitoral realizado em 2014, a partir de 12/9/2016. 
61.	As alegações de que a matéria restou superada em razão do Acórdão 1180/2015-TCU-Plenário e que encontra amparo no Decreto 7892/2013, se aplicam apenas ao apontamento anterior, que já foi devidamente analisado, não servindo para dar guarida à ausência do detalhamento dos serviços por unidade, por se tratar de uma etapa posterior à adesão ao registro de preços. Ao deixar de especificar e detalhar os serviços e materiais pertinentes a cada um dos imóveis, embora efetuando pagamentos em conformidade com os preços registrados, o conselho passou a agir à margem da legislação, inviabilizando qualquer verificação quanto à compatibilidade entre os quantitativos de serviços pagos e efetivamente executados, fato que desvirtuou a contratação. 
62.	Quanto à alegação no sentido de que o conselho possui propriedade e responsabilidade sobre dezenas de imóveis espalhados por todo o Estado de São Paulo, que diariamente geram demandas de manutenção, de maneira que a estrutura administrativa do Conselho busca soluções aptas a resolver tais gargalos, entende-se que ela pode até justificar a contratação nos moldes efetuados, mas não justifica a ausência de detalhamento dos serviços e materiais por unidade.
63.	Por fim, alegação de que o contrato foi firmado pelo valor global e a cada momento que aparecia a necessidade da manutenção elaborava-se a respectiva ordem de serviço delimitando o que seria executado, não condiz a realidade apurada a partir da análise dos documentos constantes nos autos.
64.	Conforme se observa nas ordens de serviço dos contratos C-53/2014-Supjur (peça 16, p. 211-227) , C-43/2015-Projur (peça 16, p. 273-302) , não há qualquer descrição ou detalhamento dos serviços executados e respectivos materiais utilizados em cada unidade. Consta apenas as quantidades de serviços/materiais no formato definido no contrato, o qual foi firmado por valor global, conforme reconhece o próprio responsável. Com relação ao contrato C-44/2015-Projur, conforme consignado na instrução anterior (peça 46, p.4, item 5.2.2) , consta das notas de atesto relativas às notas fiscais 270 a 273 e 285 a 288 a execução de serviços nas unidades Faria Lima, Barra Funda, Rebouças e Nestor Pestana, todas na capital. Para as demais notas fiscais emitidas, não há nenhuma informação sobre o local de prestação dos serviços. 
65.	Embora não tenha constado como fundamento da irregularidade por ocasião da audiência prévia, é importante observar que a ausência de projeto básico e orçamento detalhado para cada unidade em que foram prestados os serviços contratados, e, por consequência, a ausência do detalhamento dos serviços prestados em cada unidade, afronta as disposições do art. 7º, §§ 1º, 2º, I e II, da Lei 8.666/1993. Reiteramos que os contratos ora questionados foram firmados por preço global, com estimativas de serviços para o conjunto das unidades (contrato C-53/2014, peça 43, p. 16-43; e contrato C-43/2015, peça 32, p. 65-96) .
66.	Uma vez não elidida a irregularidade, entende-se oportuno reproduzir os fundamentos e evidências apontadas na instrução que originou a audiência prévia, com vistas ratificar o apontamento.
11.3.	No presente caso, os contratos em exame tinham por objeto a prestação de serviços de manutenção predial em geral para as unidades do Crea-SP, sem discriminar quais serviços e respectivas quantidades seriam executados em cada uma dessas unidades. Registra-se que, consoante informação do relatório de gestão do Crea-SP relativo ao exercício de 2015, o Crea-SP possui doze gerências regionais espalhadas por todo o estado de São Paulo, compostas por diversas unidades de gestão de inspetoria (UGI) e unidades operacionais (UOP) , sendo que, no exercício de 2015, o conselho contava com inspetores nomeados em 574 municípios paulistas, além de diversas unidades localizadas na capital (Faria Lima, Rebouças, Barra Funda e Nestor Pestana) , as quais também foram atendidas pelos aludidos contratos.
11.4.	A celebração de contratos tendo por objeto a manutenção de todas as unidades do Crea-SP, que possui grande capilaridade em todo o estado de São Paulo, além de contrariar diretamente os dispositivos da Lei 8.666/1993, gera um cenário de insegurança jurídica, com risco de prejuízo à Administração, associado à possibilidade de pagamento por serviços não executados e à dificuldade de aferição quanto ao adequado cumprimento dos objetivos da contratação.
11.5.	Em vista da imprecisão do objeto contratual, buscou-se obter informações mais detalhadas sobre as unidades em que os serviços foram executados, sem sucesso. As informações, quando existentes, também são imprecisas e genéricas, conforme explicitado na tabela a seguir:
Contrato C-53/2014-Supjur	Unidade atendidas
Termo de referência	Angélica, Amparo, Catanduva, Ilha Solteira, Itapetininga, Mogi Mirim, Nestor Pestana, Pereira Barreto e São Carlos, além das unidades constantes das ordens de serviço emitidas.
Ordens de serviço e boletins de medição	Faria Lima, Barra Funda, e Rebouças 1 e 2, na capital, além das sedes em Campinas, Limeira, São José dos Campos, Penápolis, Presidente Prudente e Taubaté, no interior do estado, sem detalhamento dos serviços executados em cada uma delas.
Notas fiscais e notas de atesto sem discriminação das unidades atendidas.
Contrato C-43/2015-Projur	Unidades atendidas
Ordens de serviço	Faria Lima, Barra Funda e Rebouças, sem detalhamento dos serviços executados em cada uma delas.
Boletins de medição	Não foram apresentados pelo Crea-SP.
Notas fiscais	Sem discriminação das unidades atendidas.
Notas de atesto	Notas de atesto relativas às NF 270 e 286: Nestor Pestana; relativas às NF 271 e 287: Barra Funda; relativas às NF 272 e 288: Faria Lima; e relativas às NF 273 e 285: Rebouças.
Demais notas de atesto: sem discriminação das unidades atendidas.
Contrato C-44/2015-Projur	Unidades atendidas
Ordens de serviço e boletins de medição. Não foram apresentados pelo Crea-SP.
Notas fiscais	NF 52, 56 e 71: Faria Lima e Rebouças, sem detalhamento dos serviços executados em cada uma delas. NF 128 e 130: sem discriminação das unidades atendidas.
Notas de atesto sem discriminação das unidades atendidas.
11.6.	Destaca-se que só o contrato C-53/2014-Supjur, em que não há informação detalhada e fidedigna das unidades atendidas, tampouco dos serviços executados em cada uma delas, gerou despesas ao Crea-SP num montante superior a R$ 7 milhões. A título exemplificativo, vale reproduzir o conteúdo de nota de atesto emitida em 23/12/2014, e assinada pelo Sr. Luiz Roberto Sega (peça 15, p. 86) , no âmbito do contrato C-53/2014-Supjur:
'Atesto, sob minha inteira responsabilidade que os serviços objeto da Nota Fiscal nº 194 emitida pela empresa Fabio José Galvão dos Santos - ME (Engcompany) datada de 22/12/2014, no valor de R$ 644.030,33 (seiscentos e quarenta e quatro mil, trinta reais e trinta e três centavos) , conforme Anexo I do contrato C-053/2014-SUPJUR, constante do Processo L-136/2014 e medições realizadas no período de 21/11/2014 a 06/12/2014 - Ordem de Serviço nº 2, estando preenchidos todos os requisitos contratuais'.
	Responsável: Luiz Roberto Sega
	Irregularidade: utilização indevida do sistema de registro de preços, por meio do pregão eletrônico 1/2013-SRP do 16º B Log, para contratação de obras de engenharia, nos termos do contrato C-53/2014-Supjur, em ofensa ao disposto no art. 15, inciso II, da Lei 8.666/1993, no art. 11 da Lei 10.520/2002, no art. 6º do Decreto 5.450/2005, no art. 3º do Decreto 7.892/2013, e na jurisprudência do TCU;
	Razões de justificativa
67.	As razões de justificativas apresentadas em relação a este apontamento são idênticas àquelas apresentadas pelo responsável Francisco Yutaka Kurimori, conforme itens 20-36 desta instrução, razão pela qual deixamos de reproduzi-las aqui.
	 Análise
68.	Considerando a convergência das razões de justificativa, ratifica-se a análise apresentada nos itens 37-47, também para esse responsável, descaracterizando o apontamento.
	Irregularidade: acompanhamento e pagamento dos serviços no âmbito dos contratos C-53/2014-Supjur, C-43/2015-Projur e C-44/2015-Projur, os quais foram celebrados com objeto amplo, sem discriminação dos serviços, e respectivas quantidades, que seriam executados em cada uma das unidades do Crea-SP, em ofensa ao disposto nos arts. 54, § 1º, e 55, inciso I, da Lei 8.666/1993, inviabilizando a aferição dos serviços e quantidades efetivamente executados;
	Razões de justificativa
69.	As razões de justificativas apresentadas em relação a este apontamento são idênticas àquelas apresentadas pelo responsável Francisco Yutaka Kurimori, conforme itens 48-57 desta instrução, razão pela qual deixamos de reproduzi-las aqui.
	 Análise
70.	Considerando a convergência das razões de justificativa, ratifica-se a análise apresentada nos itens 58-66, também para esse responsável, confirmando a ocorrência do apontamento.
	Irregularidade: fiscalização deficiente dos contratos C-53/2014-Supjur, C-43/2015-Projur e C-44/2015-Projur, acarretando a execução e o pagamento de serviços com qualidade insatisfatória, em ofensa ao disposto nos arts. 67, 69 e 70 da Lei 8.666/1993;
	Razões de justificativa
71.	O responsável sustenta que, em razão da lisura de toda contratação, não há que se falar em fiscalização deficiente dos contratos C-53/2014-Supjur, C-43/2015- Projur e C-44/2015-Projur, acarretando a execução e o pagamento de serviços com qualidade insatisfatória, em ofensa ao disposto nos arts. 67, 69 e 70 da Lei 8.666/1993. 
72.	Segundo ele, prova que os serviços foram prestados da forma correta, a contento, e que a fiscalização foi eficaz, é que não há reclamação formal dos serviços prestados, muito menos foi acionada a construtora para fazer reparos ou substituir serviços prestados com má qualidade, mesmo estando a obra dentro do seu prazo de garantia. 
73.	Para concluir, afirma que os serviços foram contratados, executados, fiscalizados, medidos e pagos dentro da legalidade, com espeque na legislação em vigor e observando a jurisprudência do TCU. 
	 Análise
74.	Este apontamento deve ser analisado sob dois aspectos: o primeiro referente à fiscalização deficiente e o segundo referente às consequências dessa fiscalização deficiente, que, segundo constou na audiência prévia, acarretou a execução e o pagamento de serviços com qualidade insatisfatória.
75.	O segundo caso, na verdade, foi o motivo da realização da audiência prévia, conforme ficou consignado na instrução anterior (peça 46, p.13, item 12) , em razão da identificação de defeitos no imóvel da UGI Limeira. O apontamento, portanto, se referiu apenas a esse caso.
76.	Acerca desse caso, que teve como embasamento pareceres, acompanhados de relatório fotográfico, que demonstrariam a existência de diversos defeitos construtivos logo após a execução dos serviços de reforma e/ou manutenção do imóvel (peça 14, p. 101-104, 106, 108-132) , entende-se que a confirmação da ocorrência dependeria de um levantamento mais detalhado, uma vez que se baseou unicamente em relatos da situação encontrada no momento da realização das vistorias, conforme documentos referenciados, sem características de laudo técnico oficial. Além disso, como não havia projeto básico, nem detalhamento dos serviços que efetivamente foram prestados em cada unidade, não há como avaliar se os defeitos encontrados são decorrentes de serviços mal executados ou defeitos que surgiram posteriormente ou que não estavam incluídos na contratação. 
77.	Com relação à fiscalização deficiente, entende-se que este é o ponto central do apontamento, que está associado intimamente à ausência de discriminação dos serviços, e respectivas quantidades, que seriam executados em cada uma das unidades do Crea-SP. Na audiência prévia referente àquele apontamento, constou expressamente que a ocorrência inviabilizava a aferição dos serviços e quantidades efetivamente executados, ou seja, inviabilizava a fiscalização. Com isso, entende-se superado qualquer eventual questionamento com relação ao conteúdo da audiência prévia.
78.	Especificamente em relação às razões de justificativa apresentadas pelo responsável, entende-se que carece de qualquer fundamento a afirmação de que a lisura da contração indica que não houve fiscalização deficiente. Primeiro porque restou comprovada a ocorrência de irregularidade decorrente da ausência de detalhamento dos serviços estimados (projeto básico) e prestados em cada unidade. Esse fato, por si só, inviabiliza qualquer fiscalização e/ou avaliação quanto à compatibilidade entre os serviços executados e os serviços pagos. Segundo, porque a contratação e a fiscalização são etapas independentes. Mesmo que toda contratação estive correta, é imprescindível que a fiscalização verifique se os serviços prestados estão de acordo com o que foi definido do contrato e no projeto básico, neste caso ausente. 
79.	Igualmente é descabida a alegação de que os serviços foram prestados de forma correta, pois não teria havido reclamação formal ou exigidos reparos. Isto porque não houve questionamento quanto à execução dos serviços, visto que o próprio Crea-SP, já sob nova gestão, informou que as obras foram entregues (peça 46, p.7, item 6.1.1) , mas apenas em relação à ausência de detalhamento dos serviços prestados em cada unidade. Este fato, conforme exaustivamente observado, inviabiliza qualquer fiscalização. É de ser perguntar: como foi efetuada a fiscalização se não havia detalhamento dos serviços que seriam executados?
80.	Observa-se, ainda, que a própria administração do conselho já se manifestou quanto à necessidade de apurar eventuais irregularidades na execução dos contratos C-53/2014-Supjur, C-43/2015-Projur e C-44/2015-Projur, conforme relatado na instrução anterior (peça 46, p.12-13, item 11.8.1) , no sentido de aferir a real situação dos imóveis e dos serviços prestados, fato que corrobora a deficiência na fiscalização. Assim, ratificamos a sugestão de que, na proposta de mérito, seja expedida determinação ao Crea-SP para que promova o levantamento aventado, caso ainda não tenha feito. 
	Responsável: Ademir Alves do Amaral
	Irregularidade:  utilização indevida do sistema de registro de preços, por meio do pregão eletrônico 9/2014-SRP do 16º B Log, para contratação de obras de engenharia, nos termos do contrato C-43/2015-Projur, em ofensa ao disposto no art. 15, inciso II, da Lei 8.666/1993, no art. 11 da Lei 10.520/2002, no art. 6º do Decreto 5.450/2005, no art. 3º do Decreto 7.892/2013, e na jurisprudência do TCU;
	Irregularidade: acompanhamento e pagamento dos serviços no âmbito do contrato C-53/2014-Supjur, o qual foi celebrado com objeto amplo, sem discriminação dos serviços, e respectivas quantidades, que seriam executados em cada uma das unidades do Crea-SP, em ofensa ao disposto nos arts. 54, § 1º, e 55, inciso I, da Lei 8.666/1993, inviabilizando a aferição dos serviços e quantidades efetivamente executados;
	Irregularidade: fiscalização deficiente do contrato C-53/2014-Supjur, acarretando a execução e o pagamento de serviços com qualidade insatisfatória, em ofensa ao disposto nos arts. 67, 69 e 70 da Lei 8.666/1993;
	Razões de justificativa
81.	O responsável não apresenta qualquer justificativa em relação às irregularidades a ele atribuídas, limitando-se a afirmar que ocupou o cargo de Superintendente de Fiscalização do CREA-SP, interinamente, no período compreendido entre 18/08/2014 e 19/11/2014, conforme documento anexo (peça 66, p.3) , em decorrência do licenciamento do Sr. Engº Luiz Roberto Sega, titular da aludida Superintendência.
82.	No referido período, portanto, apenas deu continuidade a todos os procedimentos administrativos que estavam em curso, incluindo-se naqueles o aludido Processo L-136/2014, Contrato C- 53/2014-Supjur, contrato firmado pelo CREA-SP, seguindo estritamente as deliberações e orientações do titular, Luiz Roberto Sega. Por esta razão, não poderia esclarecer quaisquer dúvidas quanto à modalidade de licitação eleita pelo titular para determinar a celebração do Contrato C-53/2014-Supjur, o qual, à época em que ocupou o cargo, já havia sido celebrado antecedentemente, assim como os pagamentos e medições. 
	 Análise
83.	Inicialmente, cabe observar que se aplica a este responsável a análise apresentada nos itens 37-47 desta instrução, no sentido de descaracterizar o apontamento relativo à suposta utilização indevida do sistema de registro de preços, por meio do pregão eletrônico 9/2014-SRP do 16º B Log. 
84.	Com relação aos demais apontamentos, não resta dúvida de que o curto período em que ocupou o cargo de Superintendente de Fiscalização atenua a sua responsabilidade relativamente ao titular, mas não resta dúvida de que ele teve participação no que diz respeito à execução dos serviços relativos ao contrato c-53/2014, conforme atestam os documentos juntados à peça 14, p.230-233, 271-271, 281-286, peça 15, p.36-37, 49-51, 132-133, 142-143, 159-160, 170-171, na condição de responsável pelo acompanhamento e fiscalização de serviços, inclusive em períodos não coincidentes com o a substituição do titular (fev/2015: peça 15, p.132-133 e 142-143; mar/2015: p.159-160, 170-171) . 
85.	Neste caso, o responsável permitiu a realização de serviços sem uma definição clara e formal dos serviços que deveriam ser executados. Esse fato inviabilizou, também, a fiscalização dos serviços que eram de sua responsabilidade. Aplicam-se, portanto, a esse responsável, os fundamentos apresentados na análise inserida nos itens 58-66 e 74-80 desta instrução.
	Responsável: Nivaldo José Bósio 
	Irregularidade:  utilização indevida do sistema de registro de preços, por meio de pregão eletrônico, para contratação de obras de engenharia, nos termos do contrato C-43/2015-Projur, em ofensa ao disposto no art. 15, inciso II, da Lei 8.666/1993, no art. 11 da Lei 10.520/2002, no art. 6º do Decreto 5.450/2005, no art. 3º do Decreto 7.892/2013, e na jurisprudência do TCU;
	Razões de justificativa
86.	O responsável afirma, inicialmente, que a autorização foi calcada nos objetos do processo L-146/2014 e do pregão eletrônico 9/2014-SRP do 16º B Log do Exército Brasileiro, conforme pode ser observado pelos itens constantes da Representação.
87.	Segundo ele, no item 5.2 TC Processo 010.483/2016-0 da Representação (pag. 4) , consta que o objeto do processo licitatório L-146/2014 era a 'contratação de serviços de manutenção de imóveis e outros serviços, com fornecimento de materiais' (peça 6, p.4) . O ofício do Superintendente (peça 65, p.5) tem como assunto 'Intenção do Crea-SP em participação no Sistema de Registro de Preços, na licitação a ser instaurada 'contratação de empresa para prestação de serviços de manutenção de bens imóveis, compreendendo serviços e fornecimento de materiais' e apresenta vários justificativas, incluindo o 'Termo de Referência considerando os itens apresentados pelo Ministério do Exército' e sugere 'que o Conselho solicite a intenção de órgão participante na licitação, participando dos procedimentos iniciais do Sistema de Registro de Preços e gerenciamento da ata de registro de preços dele decorrente.
88.	Acrescenta que, como a ata de registro de preços do pregão eletrônico 9/2014-SRP do 16º B Log do Exército Brasileiro tinha como objeto 'contratação de serviços de manutenção em bens imóveis e outros serviços, bem como fornecimento de materiais' (item 5.2, pag. 4 da Representação) , apôs o seu o 'De Acordo' no citado ofício (peça 65, p.5) , observando que a autorização da intenção não contemplava a contratação de obras de engenharia.
89.	Além disso, sustenta, conforme consta do processo L-146/2014, que o próprio TCU apreciou o mérito da questão por meio do Acórdão 1180/2015-TCU-Plenário e considerou cumpridas pelo CREA-SP, (item 5.5.1 e 5.5.1.1. - pag. 6 da Representação) as recomendações feitas (Acórdão 1495/2016-TCU-Plenário) .
90.	O responsável ressalta, também, que a intenção de adesão a ata de registro de preço, como 'carona' só é permitida nos exatos termos da licitação realizada pelo órgão licitante, e, no caso em apreço, os objetos eram idênticos e o pregão teve o aval desta Corte de Contas.
91.	Acerca do processo denominado 'carona', o responsável pondera que o início da adesão se dá pela autorização de intenção e a partir dela percorre-se um longo caminho até a concretização da contratação, envolvendo diferentes entes: o licitante, que deve aceitar a participação, a empresa, que deve verificar a possibilidade de atendimento do objeto do participante, e, finalmente, a elaboração do contrato, no caso, C-43/2015-Projur pela Procuradoria Jurídica. Assim a sua participação, como Secretário Geral resumiu-se unicamente em autorizar a intenção de participar da ata nos exatos termos do objeto do pregão e nem poderia ser diferente pois ou o licitante não aceitaria a 'carona' ou a Procuradoria Jurídica, ao elaborar o contrato, excluiria qualquer objeto estranho ao da ata de registro de preços.
92.	Para ilustrar, cita o caso de alguém que tenha intenção de usar a 'carona' do proprietário de um fusca e querer que ele, o proprietário, o leve de mercedez. Seria inexequível. Ou ainda o caso de um menor obter autorização de intenção para ir ao cinema e, lá chegando, verificar que o filme é proibido para menores de 18 anos. Seria barrada sua entrada e a autorização de intenção ficaria apenas na intenção.
93.	Analogamente, a autorização de intenção foi dada, porém, se não houvesse compatibilidade entre os objetos, não seria elaborado o contrato C-43/2015 - Projur pelo órgão competente, a Procuradoria Jurídica.
94.	Acerca da origem da 'denúncia', o responsável afirma que já foi objeto de análise por este Tribunal, pois já havia sido protocolada anteriormente pelo Confea, presidido pelo Eng. José Tadeu da Silva e tio do atual presidente do Crea SP, eng. Vinicius Marchese Marinelle. Segundo ele, ambos, em conluio, vêm sistematicamente produzindo factóides visando prejudicar o Eng. Francisco V. Kurimori, adversário político. Ainda segundo o responsável a tentativa de responsabilizá-lo, decorre do fato de que, em 2012, na presidência do recém empossado eng. Francisco V. Kurimori, o TCU realizou auditoria no Crea-SP e anotou várias irregularidades durante a gestão do eng. José Tadeu da Silva no período 2009/2011 (processo Processo 011620/2012-9 de 23/04/2012) . Daí teria se originado a desavença, uma vez que o ex-presidente os culpa por terem fornecido todas as informações e documentos solicitados pelos auditores deste Tribunal. 
95.	Em decorrências das ilegalidades apontadas pelo TCU, à época, o Crea-SP, atendendo recomendações desta Corte, tomou as medidas legais e necessárias, a seguir: distribuindo a ação de improbidade administrativa, processo 0007792-28.2014.4.03.6100, em trâmite perante a 26ª Vara Cível da Justiça Federal de São Paulo; demitiu por justa causa, após o devido PAD, o funcionário que se auto promoveu e ganhava acima do teto constitucional.
96.	Ainda segundo o responsável, apesar de punido por este TCU (Acórdão 2711/2015-TCU-Plenário - 28/10/2015, Acórdão 1663/2016-TCU-Plenário - 29/06/2016 e Acórdão 589/2017-TCU-Plenário - 29/03/2017) e da sentença trabalhista confirmando a justa causa (processos 0001376-08.2015.5.02.009 e 0000023- 78.2016.5.02.009, na 9ª Vara da Justiça do Trabalho - 2ª Região) , o eng. Vinicius Marchese Marinelli, em flagrante ofensa aos Princípios Constitucionais da Legalidade, Impessoalidade e da Moralidade, reintegrou aquele funcionário e, mais, promoveu-o a cargo de analista, para o qual não prestou o concurso previsto na Constituição Federal e obrigatório conforme fartamente consolidado pela Jurisprudência desta Corte, assim como pelo STF.
97.	A partir daquelas providências tomadas pelo Crea-SP, os envolvidos teriam se tornado ferrenhos adversários do eng. Kurimori criando 'situações' para denunciar os gestores da administração Kurimori.
98.	Ao final, o responsável requer a que lhe sejam oportunizados todos os meios de prova em direito admitidas, notadamente oitiva de testemunhas e juntada de documentos. 
	 Análise
99.	Com relação à origem da denúncia e das desavenças políticas entre gestões, reiteramos que, no âmbito desta Corte, estas questões devem ser desconsideradas, devendo a análise ater-se aos fatos e documentos constantes nos autos. 
100.	Quanto ao mérito, ratifica-se a análise apresentada nos itens 37-47 desta instrução, no sentido de descaracterizar o apontamento.
CONCLUSÃO
101.	A partir da análise das razões de justificativa apresentadas pelos responsáveis em confronto com as irregularidades a eles imputadas, verifica-se que foi descaracterizado o apontamento relativo à utilização indevida do sistema de registro de preços, por meio dos pregões eletrônicos 1/2013-SRP e 9/2014-SRP do 16º B Log, para contratação de obras de engenharia, nos termos dos contratos C-53/2014-Supjur e C-43/2015-Projur, pelos fundamentos apresentados nos itens 37-47 desta instrução, situação que alcança todos os responsáveis ouvidos em audiência prévia.
102.	Com relação à celebração, acompanhamento e pagamento dos serviços no âmbito dos contratos C-53/2014-Supjur, C-43/2015-Projur e C-44/2015-Projur, celebrados com objeto amplo, sem discriminação dos serviços, e respectivas quantidades, que seriam executados em cada uma das unidades do Crea-SP, verifica-se que as razões de justificativa apresentadas não lograram elidir o apontamento, conforme analise apresentada nos itens 58-66, que alcança os responsáveis Francisco Yutaka Kurimori e Luiz Roberto Sega. Igualmente foi mantido o apontamento em relação ao responsável Ademir Alves do Amaral, pelos fundamentos apresentados nos itens 83-85.
103.	Por fim, restou caracterizada a fiscalização deficiente dos contratos C-53/2014-Supjur, C-43/2015-Projur e C-44/2015-Projur, pelos fundamentos apresentados nos itens 74-80, que alcança os responsáveis Luiz Roberto Sega e Ademir Alves do Amaral. No caso desse último responsável, embora confirmado o apontamento, pelos fundamentos apresentados nos itens 83-85, deve ser atenuada a gravidade da conduta em razão de ter praticado os atos em período de substituição do titular. 
104.	Vê-se, portanto, que no caso específico do Sr. Nivaldo José Bósio, que respondeu unicamente pela utilização indevida do sistema de registro de preços, por meio do pregão eletrônico 9/2014-SRP do 16º B Log, para contratação de obras de engenharia, nos termos do contrato C-43/2015, deve ser descaracterizada sua responsabilidade.
105.	A conduta dos responsáveis, nexo de causalidade e culpabilidade estão registrados na matriz de responsabilização juntada à peça 74, na forma exigida no Memorando-Circular 33/2014 - SEGECEX
106.	Relembra-se, por oportuno, que foram consignadas na instrução anterior (peça 46, p.14, item 15) as seguintes sugestões a serem incluídas por ocasião da elaboração da proposta de mérito: 
a) a juntada de cópia da decisão que vier a ser proferida ao TC Processo 034.674/2016-0, para subsidiar a análise promovida naqueles autos, relativa ao registro de taxas de ART objeto do convênio 101/2014-Supjur (item 3.1 desta instrução) ;
b) o indeferimento do pleito formulado pelo representante para inclusão do Crea-SP no rol de unidades jurisdicionadas que serão objeto de auditoria por esta Corte de Contas, nos termos da Decisão Normativa TCU 147/2015, por ausência de amparo legal, ou, alternativamente, caso o pleito seja entendido como solicitação de realização de fiscalização, o não conhecimento da aludida solicitação, por ausência de legitimidade do requerente, nos termos do art. 232, § 2º, do Regimento Interno/TCU (item 3.4 desta instrução) ;
c) a expedição de determinação ao Crea-SP para que encaminhe ao Tribunal, no prazo de noventa dias, o resultado dos trabalhos realizados por empresa especializada em auditoria de obras (ou engenharia de custos) , contratada para aferir os quantitativos efetivamente executados no âmbito dos contratos C-53/2014-Supjur, C-43/2015-Projur e C-44/2015-Projur, em confronto com os valores medidos e pagos pelo Crea-SP, nos termos propostos pela própria assessoria do conselho quando da análise dos processos L-136/2014 e L-146/2014 (item 11.8.1 desta instrução) .
107.	A sugestão inserida na alínea 'a' restou prejudicada ante a superveniência do Acórdão 2779/2018-TCU-Primeira Câmara, por meio do qual foram apreciados aqueles autos.
108.	As demais sugestões serão acolhidas e inseridas na proposta de encaminhamento com as alterações consideradas pertinentes. Acerca da alínea 'c', a vista do tempo decorrido, é possível que os trabalhos de auditoria tenham sido concluídos, caso efetivamente contratados, ou até mesmo nem terem sido contratados.
109.	Adicionalmente, será sugerida a expedição de ciência ao conselho acerca das irregularidades que ensejaram a audiência prévia dos responsáveis, com vistas evitar novas ocorrências. 
110.	Quanto aos aspectos formais da representação, observa-se que, das matérias tratadas na peça inicial, após a realização das diligências preliminares, restou confirmado apenas o apontamento relativo à execução de obras em imóvel de propriedade do Crea-SP no município de Limeira/SP, conforme consignado na instrução anterior elaborada pela SECEX-SP (peça 46) . A partir das intervenções daquela Unidade Técnica, foram agregadas aos autos outras irregularidades relacionadas ao mesmo tema (obras/serviços) em outras unidades do Crea-SP, as quais revelaram-se parcialmente procedentes, conforme consignado nesta conclusão.
PROPOSTA DE ENCAMINHAMENTO
111.	Ante todo o exposto, submetem-se os autos à consideração superior, propondo:
	111.1. que a presente representação seja conhecida, uma vez atendidos os requisitos de admissibilidade previstos nos arts. 235 e 237, inciso III, do Regimento Interno/TCU, para, no mérito, ser considerada parcialmente procedente;
	111.2. que sejam rejeitadas parcialmente as alegações de defesa apresentadas por Francisco Yutaka Kurimori, CPF XXX.696.018-XX; Luiz Roberto Sega, CPF XXX.590.828-XX; e Ademir Alves do Amaral, CPF XXX.590.268-XX, aplicando-lhes a multa prevista no inc. II do art. 58 da Lei 8.443, de 16 de julho de 1992, e fixando-lhes o prazo de quinze dias, a contar da notificação, para comprovem, perante o Tribunal (art. 214, inciso III, alínea 'a' do Regimento Interno) , o recolhimento das dívidas aos cofres do Tesouro Nacional, atualizadas monetariamente desde a data do acórdão até a do efetivo recolhimento, se forem pagas após o vencimento, na forma da legislação em vigor;
	111.3. que seja autorizado, desde logo, nos termos do art. 28, inciso II, da Lei n° 8.443, de 1992, a cobrança judicial das dívidas indicadas no item precedente, caso não atendidas as notificações;
	111.4. que seja expedida determinação ao Conselho Regional de Engenharia e Agronomia de São Paulo - Crea-SP, para que promova, se ainda não o fez, o levantamento dos quantitativos efetivamente executados no âmbito dos contratos C-53/2014-Supjur, C-43/2015-Projur e C-44/2015-Projur, em confronto com os valores medidos e pagos, nos termos propostos pela própria assessoria do Conselho quando da análise dos processos L-136/2014 e L-146/2014, e, caso identificada a ocorrência de prejuízo, sejam apontados os valores e respectivos responsáveis, com vistas à reposição dos débitos aos cofres do Conselho, instaurando a competente Tomada de Contas Especial, conforme definido na IN/TCU 71/2012, caso não obtenha sucesso com as medidas administrativas necessárias à elisão do dano; 
	111.5. que o Conselho Regional de Engenharia e Agronomia - Crea-SP informe a esta Corte as providências adotadas em relação à determinação anterior, incluindo essas informações, assim como os resultados alcançados com as medidas adotadas, em registros analíticos no relatório de gestão a ser oportunamente encaminhado ao Tribunal para exame por ocasião da apreciação das contas (art. 106, §§ 4° a 6°, da Resolução-TCU 259/2014) ;
	111.6. que seja dada ciência ao Conselho Regional de Engenharia e Agronomia de São Paulo - Crea-SP acerca das irregularidades apuradas nos presentes autos com vistas a evitar novas ocorrências:
	111.6.1. acompanhamento e pagamento dos serviços no âmbito dos contratos C-53/2014-Supjur, C-43/2015-Projur e C-44/2015-Projur, os quais foram celebrados com objeto amplo, sem discriminação dos serviços, e respectivas quantidades, que seriam executados em cada uma das unidades do Crea-SP, em ofensa ao disposto nos arts. 54, § 1º, e 55, inciso I, da Lei 8.666/1993, inviabilizando a aferição dos serviços e quantidades efetivamente executados;
	111.6.2. fiscalização deficiente dos contratos C-53/2014-Supjur, C-43/2015-Projur e C-44/2015-Projur, em decorrência da ausência de projeto básico e detalhamento dos serviços por unidade, em afronta aos arts. 7º, §§ 1º, 2º, I e II, 67, 69 e 70 da Lei 8.666/1993;
	111.7. que seja esclarecido ao Conselho Federal de Engenharia e Agronomia que as unidades jurisdicionadas cujos responsáveis terão processos de contas ordinárias constituídos para julgamento são definidas anualmente, por decisão do próprio TCU, nos termos do art. 6º da Lei 8.443/1992, do art. 188 do Regimento Interno/TCU, e do art. 4º da Instrução Normativa TCU 63/2010; e que a solicitação de realização de fiscalização, é de competência privativa do Congresso Nacional, de suas Casas e de suas respectivas comissões, consoante disposto no art. 71, inciso IV, da Constituição Federal, c/c o art. 38, inciso I, da Lei 8.443/1992, e o art. 232 do Regimento Interno/TCU; 
	111.8. que seja expedida comunicação ao Conselho Federal de Engenharia e Agronomia - Confea, autor da representação, acerca da deliberação adotada."
É o relatório.

8.1. Alceu Penteado Navarro (24408/OAB-SP) e outros, representando Conselho Regional de Engenharia e Agronomia do Estado de São Paulo.

Não atuou.

REPRESENTAÇÃO. CREA/SP. COMERCIALIZAÇÃO OU INDUÇÃO À ADESÃO A PLANOS DE SAÚDE. REQUISITOS DE ADMISSIBILIDADE. FALTA DE JUSTIFICATIVA PARA ATUAÇÃO DO TCU. ARRECADAÇÃO E DISTRIBUIÇÃO IRREGULAR DA TAXA DENOMINADA ANOTAÇÃO DE RESPONSABILIDADE TÉCNICA (ART). SUPERVENIÊNCIA DO ACÓRDÃO 2779/2018 - TCU - 1ª CÂMARA. PREJUDICADA A ANÁLISE POR PERDA DE OBJETO. AUDIÊNCIAS. UTILIZAÇÃO INDEVIDA DO SISTEMA DE REGISTRO DE PREÇOS PARA CONTRATAÇÃO DE OBRAS DE ENGENHARIA POR MEIO DOS PREGÕES ELETRÔNICOS 1/2013-SRP E 9/2014-SRP DO 16º BLOG. CELEBRAÇÃO DE CONTRATOS COM OBJETO AMPLO, SEM DISCRIMINAÇÃO DOS SERVIÇOS E RESPECTIVAS QUANTIDADES. FISCALIZAÇÃO DEFICIENTE DOS CONTRATOS. RAZÕES DE JUSTIFICATIVAS ACATADAS PARCIALMENTE. PROCEDÊNCIA. MULTA. DETERMINAÇÃO. CIÊNCIA.

REPRESENTAÇÃO (REPR)

Secretaria de Controle Externo do Trabalho e Entidades Paraestatais (SecexTrabalho).

Trata-se de representação formulada pelo Sr. Fabiano Augusto Rodrigues Urbano, Superintendente Administrativo e Financeiro do Conselho Federal de Engenharia e Agronomia (Confea) , acerca de possíveis irregularidades na gestão do Conselho Regional de Engenharia e Agronomia do Estado de São Paulo (Crea/SP) .
As possíveis irregularidades denunciadas e investigadas foram as seguintes (peça 1) :
" (i) comercialização ou indução à adesão a determinados planos de saúde pelo CREA/SP por meio de sítios eletrônicos, desviando a finalidade do conselho regional, que é a fiscalização das profissões regulamentadas; 
 (ii) arrecadação e distribuição irregular da taxa denominada Anotação de Responsabilidade Técnica  (ART) , inviabilizando a prestação de contas de convênios e a devida aplicação dos recursos públicos; e 
 (iii) a realização de obras clandestinas num prédio do CREA/SP localizado na cidade de Limeira/SP, ou seja, a execução de obra de engenharia em imóvel de propriedade do Conselho Regional sem as devidas autorizações emitidas pela respectiva Prefeitura."
Quanto à irregularidade (i) , a Secex-SP (então responsável técnica) propôs o seguinte (peça 46) :
 " (...) não foram preenchidos os requisitos de admissibilidade constantes do art. 235 do Regimento Interno/TCU, c/c o art. 103, § 1º, da Resolução TCU 259/2014, tendo em vista que a oferta de plano de assistência à saúde por conselhos profissionais e entidades de classe é regulamentada pela Resolução Normativa 195/2009, da Agência Nacional de Saúde Suplementar (ANS) , em seu art. 9º, inciso I. Dessa forma, a simples divulgação da oferta de planos de saúde, por meio de link no site no conselho, não representa irregularidade ou ilegalidade que justifique a atuação do TCU neste momento"
E, no tocante ao item (ii) , a Secex-SP assim se manifestou (peça 46) :
"3.1.2. Diante disso, ainda que a ocorrência descrita no item 2.a desta instrução, relativa ao registro das taxas de ART objeto convênio 101/2014-Supjur, merecesse uma análise mais aprofundada dos fatos, considerando que a matéria já está sendo tratada nos autos do TC Processo 034.674/2016-0, entende-se desnecessária a adoção de providências adicionais nestes autos, sem prejuízo da juntada de cópia da decisão que vier a ser proferida ao TC Processo 034.674/2016-0, para subsidiar a análise a ser promovida naqueles autos." (destaquei) 
Com relação ao item (iii) , obras irregulares, em razão da materialidade envolvida, do risco e da relevância dos fatos apontados pelo representante (art. 106, § 3º, II, Resolução TCU 259/2014) , a Secex-SP deu prosseguimento à apuração, realizando diligências ao Crea-SP.
Da análise das documentações e das informações enviadas, a Secex-SP concluiu pela "existência de indícios de irregularidade na contratação de serviços de manutenção e/ou reforma pelo Crea-SP, relativos não só ao imóvel da UGI Limeira, mas também a todas as unidades do conselho atendidas por meio dos contratos C-53/2014-Supjur, C-43/2015-Projur e C-44/2015-Projur" (peça 46, p. 7) . 
Dessa maneira, solicitou autorização para realizar audiências, a qual foi por mim concedida (despacho peça 50) , nos seguintes termos:
"17.2.1. Sr. Francisco Yutaka Kurimori (711.696.018-04) , presidente do Crea-SP à época da ocorrência dos fatos, por ter autorizado a adesão à ata de registro de preços do pregão eletrônico 1/2013-SRP do 16º B Log, ter determinado a contratação das empresas Fábio José Galvão dos Santos ME e Rogério Rosa de Oliveira ME, nos termos dos contratos C-53/2014-Supjur e C-43/2015-Projur, oriundos dos pregões eletrônicos 1/2013-SRP e 9/2014-SRP do 16º B Log, respectivamente, e ter sido signatário dos contratos C-53/2014-Supjur, C-43/2015-Projur e C-44/2015-Projur, em nome do Crea-SP:
a) utilização indevida do sistema de registro de preços, por meio dos pregões eletrônicos 1/2013-SRP e 9/2014-SRP do 16º B Log, para contratação de obras de engenharia, nos termos dos contratos C-53/2014-Supjur e C-43/2015-Projur, respectivamente, em ofensa ao disposto no art. 15, inciso II, da Lei 8.666/1993, no art. 11 da Lei 10.520/2002, no art. 6º do Decreto 5.450/2005, no art. 3º do Decreto 7.892/2013, e na jurisprudência do TCU.
b) celebração dos contratos C-53/2014-Supjur, C-43/2015-Projur e C-44/2015-Projur, com objeto amplo, sem discriminação dos serviços, e respectivas quantidades, que seriam executados em cada uma das unidades do Crea-SP, em ofensa ao disposto nos arts. 54, § 1º, e 55, inciso I, da Lei 8.666/1993, inviabilizando a aferição dos serviços e quantidades efetivamente executados;
17.2.2. Sr. Luiz Roberto Sega (825.590.828-53) , superintendente de fiscalização do Crea-SP à época da ocorrência dos fatos, por ter proposto a adesão à ata de registro de preços do pregão eletrônico 1/2013-SRP do 16º B Log, bem como ter atestado a execução de serviços e autorizado o respectivo pagamento, na condição de gestor dos contratos C-53/2014-Supjur, C-43/2015-Projur e C-44/2015-Projur:
a) utilização indevida do sistema de registro de preços, por meio do pregão eletrônico 1/2013-SRP do 16º B Log, para contratação de obras de engenharia, nos termos do contrato C-53/2014-Supjur, em ofensa ao disposto no art. 15, inciso II, da Lei 8.666/1993, no art. 11 da Lei 10.520/2002, no art. 6º do Decreto 5.450/2005, no art. 3º do Decreto 7.892/2013, e na jurisprudência do TCU;
b) acompanhamento e pagamento dos serviços no âmbito dos contratos C-53/2014-Supjur, C-43/2015-Projur e C-44/2015-Projur, os quais foram celebrados com objeto amplo, sem discriminação dos serviços, e respectivas quantidades, que seriam executados em cada uma das unidades do Crea-SP, em ofensa ao disposto nos arts. 54, § 1º, e 55, inciso I, da Lei 8.666/1993, inviabilizando a aferição dos serviços e quantidades efetivamente executados;
c) fiscalização deficiente dos contratos C-53/2014-Supjur, C-43/2015-Projur e C-44/2015-Projur, acarretando a execução e o pagamento de serviços com qualidade insatisfatória, em ofensa ao disposto nos arts. 67, 69 e 70 da Lei 8.666/1993;
17.2.3. Sr. Ademir Alves do Amaral (611.590.268-15) , superintendente de fiscalização em exercício do Crea-SP à época da ocorrência dos fatos, por ter proposto a intenção de o Crea-SP participar do pregão eletrônico 9/2014-SRP do 16º B Log, bem como ter atestado a execução de serviços e autorizado o respectivo pagamento, na condição de gestor do contrato C-53/2014-Supjur:
a) utilização indevida do sistema de registro de preços, por meio do pregão eletrônico 9/2014-SRP do 16º B Log, para contratação de obras de engenharia, nos termos do contrato C-43/2015-Projur, em ofensa ao disposto no art. 15, inciso II, da Lei 8.666/1993, no art. 11 da Lei 10.520/2002, no art. 6º do Decreto 5.450/2005, no art. 3º do Decreto 7.892/2013, e na jurisprudência do TCU;
b) acompanhamento e pagamento dos serviços no âmbito do contrato C-53/2014-Supjur, o qual foi celebrado com objeto amplo, sem discriminação dos serviços, e respectivas quantidades, que seriam executados em cada uma das unidades do Crea-SP, em ofensa ao disposto nos arts. 54, § 1º, e 55, inciso I, da Lei 8.666/1993, inviabilizando a aferição dos serviços e quantidades efetivamente executados;
c) fiscalização deficiente do contrato C-53/2014-Supjur, acarretando a execução e o pagamento de serviços com qualidade insatisfatória, em ofensa ao disposto nos arts. 67, 69 e 70 da Lei 8.666/1993;
17.2.4. Sr. Nivaldo José Bósio (016.088.788-72) , secretário geral do Crea-SP à época da ocorrência dos fatos, por ter autorizado a intenção de o Crea-SP participar do pregão eletrônico 9/2014-SRP do 16º B Log, com utilização indevida do sistema de registro de preços, por meio de pregão eletrônico, para contratação de obras de engenharia, nos termos do contrato C-43/2015-Projur, em ofensa ao disposto no art. 15, inciso II, da Lei 8.666/1993, no art. 11 da Lei 10.520/2002, no art. 6º do Decreto 5.450/2005, no art. 3º do Decreto 7.892/2013, e na jurisprudência do TCU".
Na conclusão de sua instrução, a Secex-SP entendeu, também, que caberia propor, quando do julgamento de mérito dos presentes autos, os seguintes encaminhamentos: 
"a) a juntada de cópia da decisão que vier a ser proferida ao TC Processo 034.674/2016-0, para subsidiar a análise promovida naqueles autos, relativa ao registro de taxas de ART objeto do convênio 101/2014-Supjur (item 3.1 desta instrução) ;
b) o indeferimento do pleito formulado pelo representante para inclusão do Crea-SP no rol de unidades jurisdicionadas que serão objeto de auditoria por esta Corte de Contas, nos termos da Decisão Normativa TCU 147/2015, por ausência de amparo legal, ou, alternativamente, caso o pleito seja entendido como solicitação de realização de fiscalização, o não conhecimento da aludida solicitação, por ausência de legitimidade do requerente, nos termos do art. 232, § 2º, do Regimento Interno/TCU (item 3.4 desta instrução) ;
c) a expedição de determinação ao Crea-SP para que encaminhe ao Tribunal, no prazo de noventa dias, o resultado dos trabalhos realizados por empresa especializada em auditoria de obras (ou engenharia de custos) , contratada para aferir os quantitativos efetivamente executados no âmbito dos contratos C-53/2014-Supjur, C-43/2015-Projur e C-44/2015-Projur, em confronto com os valores medidos e pagos pelo Crea-SP, nos termos propostos pela própria assessoria do conselho quando da análise dos processos L-136/2014 e L-146/2014 (item 11.8.1 desta instrução) ."
Neste momento processual, são discutidas as razões de justificativas apresentadas pelos responsáveis, as quais foram analisadas pela Selog (peça 75) .
II
Acolho a proposta da Secex-SP (então unidade instrutiva) no tocante à irregularidade descrita no item (i) , da peça inicial.
Quanto a essa irregularidade, de comercialização ou indução à adesão a determinados planos de saúde pelo CREA/SP por meio de sítios eletrônicos, a proposta da Secex-SP é de que "não foram preenchidos os requisitos de admissibilidade constantes do art. 235 do Regimento Interno/TCU, c/c o art. 103, § 1º, da Resolução TCU 259/2014, tendo em vista que a oferta de plano de assistência à saúde por conselhos profissionais e entidades de classe é regulamentada pela Resolução Normativa 195/2009, da Agência Nacional de Saúde Suplementar (ANS) , em seu art. 9º, inciso I." (peça 46) .
Com relação ao item (ii) , da peça inicial, acerca da arrecadação e distribuição irregular da taxa denominada Anotação de Responsabilidade Técnica (ART) , a Secex-SP propôs que a decisão aqui tomada fosse juntada aos autos do TC Processo 034.647/2016-0, àquela época em tramitação.
Entretanto, a Selog, em sua instrução (peça 75) , aduz que a análise da questão "restou prejudicada ante a superveniência do Acórdão 2779/2018-TCU-Primeira Câmara, por meio do qual foram apreciados aqueles autos".
De fato, assiste razão à Selog, por meio do Acórdão 2779/2018-TCU-Primeira Câmara exarado no TC Processo 034.647/2016-0, o Tribunal considerou a representação relativa à eventual irregularidade na análise da prestação de contas de recursos oriundos da taxa denominada Anotação de Responsabilidade Técnica (ART) , no exercício de 2012, improcedente e encerrou o processo, arquivando os autos.
Acolho, também, a proposta da Selog de esclarecer ao Conselho Federal de Engenharia e Agronomia quais são os procedimentos adotados pelo Tribunal para definir as unidades jurisdicionadas cujos responsáveis terão processos de contas ordinárias constituídos para julgamento, bem como quem são os legitimados a solicitar ao Tribunal a realização de fiscalização. 
As irregularidades evidenciadas, pela Secex-SP, a partir da análise do item (iii) da peça inicial, atinente aos contratos de obras e serviços de engenharia, foram (a) o uso indevido de sistema de registro de preços, por meio de pregões eletrônicos já executados (pregões eletrônicos 1/2013- SRP e 9/2014 - SRP, do 16º Batalhão Logístico - Exército Brasileiro) ; (b) a celebração de contratos com objeto amplo, sem discriminação dos serviços e das respectivas quantidades, e respectivo pagamento dos serviços; e (c) a fiscalização deficiente da execução.
Definidas as responsabilidades pelas irregularidades acima descritas, a Selog propõe considerar prejudicado o apontamento constante do item (a) , haja vista que no Acórdão 1180/2015-TCU-Plenário foi analisada a "relação de serviços e materiais e respectivos custos, sem qualquer questionamento quanto à utilização da modalidade de pregão para seleção da proposta vencedora" (peça 75, p. ) , e, uma vez que não foi detectada irregularidade, não pode o Tribunal retomar a discussão da matéria em razão da deliberação anterior adotada.
Com efeito, assiste razão à Selog, quando afirma que "embora a deliberação anterior ampare apenas o contrato C-43/2015, decorrente do Pregão Eletrônico 9/2014-SRP, torna-se forçoso reconhecer que os serviços previstos no contrato C-53/2014 (peça 43, p. 16-43) possuem a mesma natureza daqueles previstos no contrato C-43/2015 (peça 32, p. 65-96) , razão pela qual entende-se que devem receber o mesmo tratamento. Importante observar que o contrato C-53/2014 é anterior ao C-43/2015, o que permite inferir que a deliberação mencionada acima, relativa ao contrato C-43/2015, convalidou a contratação anterior, igualmente decorrente de Pregão SRP" (peça 75, p. ) .
O pregão 9/2014-SRP-16º B.Log., ao qual aderiu o Crea/SP e que resultou no contrato C-43/2015, foi objeto de escrutínio por esta Corte de Contas (Acórdão 1180/2015-TCU-Plenário) , sendo o seu objeto considerado como obras de serviço comum de engenharia. Não houve questionamento quanto à utilização da modalidade (objeto também de investigação naquela oportunidade) para a contratação realizada, como ressaltado pela Selog.
Comparando a descrição constante do registro de intenção de adesão feito pelo Crea/SP no pregão 9/2014-0 (peça 33, p. 17) com os detalhes constantes do termo de referência do pregão 1/2013-SRP-16º BLog. (peça 23 p. 10) , constata-se que os itens são semelhantes, o que corrobora a afirmação da Selog de que os serviços previstos nos contratos C-53/2014-Projur (derivado da adesão ao pregão 1/2013-SRP-16º BLog.) e C-44/2015-Projur (derivado da adesão ao pregão 9/2014-SRP-16º BLog.) possuem a mesma natureza do objeto do C-43/2015-Projur.
Devido à similaridade entre o detalhamento do objeto nos pregões eletrônicos 1/2013-SRP-16º BLog. e 9/2014-SRP-16º BLog. (que serviram de base para as contratações em tela) , os serviços descritos nos contratos, como aventou a Selog, podem ser compreendidos como serviços comuns de engenharia, o que afasta a irregularidade atinente ao uso indevido de sistema de registro de preços.
Dessa forma, portanto, afasta-se a responsabilidade quanto a esse aspecto dos Srs. Francisco Yutaka Kurimori, Luiz Roberto Sega, Ademir Alves do Amaral e Nivaldo José Bósio, como proposto pela Selog.
Com relação à celebração dos contratos C-53/2014-Projur, C-43/2015-Projur e C-44/2015-Projur, com objeto amplo, sem discriminação dos serviços, e respectivas quantidades, afirma a Selog, com propriedade, que "embora não tenha constado como fundamento da irregularidade por ocasião da audiência prévia, é importante observar que a ausência de projeto básico e orçamento detalhado para cada unidade em que foram prestados os serviços contratados, e, por consequência, a ausência do detalhamento dos serviços prestados em cada unidade, afronta as disposições do art. 7º, §§ 1º, 2º, I e II, da Lei 8.666/1993".
A Selog propõe assim, que não sejam acatadas, em relação a esse aspecto, as razões de justificativas apresentadas pelos Srs. Yutaka Kurimori, Luiz Roberto Sega e Ademir Alves do Amaral, e que lhes seja aplicada a multa prevista no inc. II do art. 58 da Lei 8.443/1992. Acolho a proposta.. 
Por fim, quanto à fiscalização deficiente dos contratos, irregularidade imputada aos Srs. Luiz Roberto Sega e Ademir Alves do Amaral, também assiste razão à Selog, quando aduz que a falta de discriminação dos serviços, e respectivas quantidades, nos contratos, impossibilitava a aferição dos serviços e quantidades efetivamente executados, ou seja, inviabilizava a fiscalização.
Entretanto, sendo provável a ocorrência de irregularidades na execução dos contratos C-53/2014-Supjur, C-43/2015-Projur e C-44/2015-Projur, em decorrência da fiscalização deficiente, tanto a Selog quanto a Secex-SP registraram que o Crea/SP se manifestou quanto à necessidade de apurá-las, a fim de aferir a real situação dos imóveis e dos serviços prestados. Diante dessa afirmação do jurisdicionado, ambas as unidades formularam proposta, com a qual concordo, de determinar ao Crea/SP que promova o levantamento aventado, caso ainda não o tenha feito, encaminhando os resultados a este Tribunal.
Diante do exposto, manifesto-me pela aprovação do acórdão que ora submeto à apreciação deste Colegiado. 
TCU, Sala das Sessões Ministro Luciano Brandão Alves de Souza, em 29 de outubro de 2019.
Weder de Oliveira 
Relator